---
title: "RainDrop Optimierung – Brute Force"
author: "Michael Rustler"
date: "2026-02-25"
output:
  html_document:
    toc: true
    toc_depth: 3
    number_sections: true
---

```{r setup, include=FALSE}
knitr::opts_chunk$set(echo = FALSE, message = FALSE, warning = FALSE)

sites <- c("Eisenstadt_2005", "Wien", "BadAussee")

# index.html liegt im gleichen Verzeichnis wie der Ordner "brute-force"
base_dir <- "."

design_spaces <- paste0(
  "mulde-area_vs_",
  c("filter_hydraulicconductivity", "mulde_height", "storage_height")
)

rel <- function(...) file.path(..., fsep = "/")

md_link_line <- function(label, href) sprintf("- [%s](%s)", label, href)

md_list <- function(lines) knitr::asis_output(paste(lines, collapse = "\n"))
```

# Hintergrund

xxx

# Methodik 

Die Modellierung erfolgte in R mit dem R Paket [kwb.raindrop](https://github.com/kwb-r/kwb.raindrop).
Das genaue Vorgehen ist für jede Fallstudie im folgenden im R Markdown reproduzierbar
dokumentiert.

```{r brute_force_rmarkdown, echo = FALSE, results='asis'}
for (site in sites) {
  cat(sprintf(
    "- [%s](%s/workflow_%s.html)\n",
    site,
    base_dir,
    site
  ))
}
```

# Ergebnisse

Die Ergebnisse für die einjährige Berechnung (Eisenstadt für Jahr 2005) und die 
beiden 15 jährigen Zeitreihen (2011-2025) für Wien und Bad Aussee finden sich in 
unten stehenden Links:

## Tabellen  

```{r brute_force_tabelle, echo = FALSE, results='asis'}
for (site in sites) {
  cat(sprintf(
    "- [%s](%s/simulation_results_optimisation_%s.html)\n",
    site,
    base_dir,
    site
  ))
}

```

## CSV

Die in den [obenstehenden Tabellen](#tabellen) dargestellten Ergebnisse können auch als `.csv` Datei 
heruntergeladen werden.

```{r brute_force_csv, echo = FALSE, results='asis'}
for (site in sites) {
  cat(sprintf(
    "- [%s](%s/simulation_results_optimisation_%s.csv)\n",
    site,
    base_dir,
    site
  ))
}
```

## Interaktive Visualisierungen 

### Sensitive Modellparameter

```{r brute_force_plots_main, echo = FALSE, results='asis'}
for (site in sites) {
  cat(sprintf(
    "- [%s](%s/simulation_results_optimisation_%s_main-effects.html)\n",
    site,
    base_dir,
    site
  ))
}
```

### Design Spaces

In den nachfolgende Abbildungen wird die **Muldenfläche** (x-Achse) mit 
**einem weiteren Parameter** (y-Achse) dargestellt. Diese sind im folgenden:

- ***Muldenhöhe*** 

- ***Speicherhöhe***

- ***hydraulische Leitfähigkeit*** des Bodenfilters

```{r brute_force_plots_design-spaches, echo = FALSE, results='asis'}
cat("| Design Space |", paste(sites, collapse = " | "), "|\n")
cat("|---|", paste(rep("---", length(sites)), collapse = "|"), "|\n")

for (ds in design_spaces) {

  ds_label <- sub("^mulde-area_vs_", "", ds)

  row_links <- sapply(sites, function(site) {
    sprintf(
      "[%s](%s/simulation_results_optimisation_%s_design-space_%s.html)",
      ds_label,
      base_dir,
      site,
      ds
    )
  })

  cat("|", ds_label, "|", paste(row_links, collapse = " | "), "|\n")
}
```

### Wasserbilanz

```{r brute_force_plots_water-balance, echo = FALSE, results='asis'}
for (site in sites) {
  cat(sprintf(
    "- [%s](%s/simulation_results_optimisation_%s_water-balance.html)\n",
    site,
    base_dir,
    site
  ))
}
```

### Kosten vs. Überlaufvolumen

Streudiagramm über den kompletten Design-Raum: **x-Achse Gesamtkosten
[€]**, **y-Achse Überlaufvolumen [m³]** (aus `sum_overflows` [mm] und
`mulde_area` [m²]), Punktfarbe nach **Anzahl Überlaufereignisse** (0–5,
`>5` = rot, Legende oben). Mouseover zeigt die vollständige
Kostenaufteilung (Aushub, Profilierung, Bodenfilter, Speicherschicht,
Gesamt) plus die variierenden Design-Parameter des Szenarios.

```{r brute_force_plots_cost-overflow, echo = FALSE, results='asis'}
for (site in sites) {
  cat(sprintf(
    "- [%s](%s/simulation_results_optimisation_%s_cost-vs-overflow-volume.html)\n",
    site,
    base_dir,
    site
  ))
}
```


