---
title: "RainDrop Optimierung – Brute Force"
author: "Michael Rustler"
date: "2026-02-25"
output:
  html_document:
    toc: true
    toc_depth: 4
    number_sections: true
---

```{r setup, include=FALSE}
knitr::opts_chunk$set(echo = FALSE, message = FALSE, warning = FALSE)

sites <- c("Eisenstadt_2005", "Wien", "BadAussee")

# index.html liegt im gleichen Verzeichnis wie der Ordner "brute-force"
base_dir <- "."

design_spaces <- paste0(
  "mulde-area_vs_",
  c("filter_hydraulicconductivity", "mulde_height", "storage_height")
)

rel <- function(...) file.path(..., fsep = "/")

md_link_line <- function(label, href) sprintf("- [%s](%s)", label, href)

md_list <- function(lines) knitr::asis_output(paste(lines, collapse = "\n"))
```

# Hintergrund

xxx

# Methodik 

Die Modellierung erfolgte in R mit dem R Paket [kwb.raindrop](https://github.com/kwb-r/kwb.raindrop).
Das genaue Vorgehen ist für jede Fallstudie im folgenden im R Markdown reproduzierbar
dokumentiert.

```{r brute_force_rmarkdown, echo = FALSE, results='asis'}
for (site in sites) {
  cat(sprintf(
    "- [%s](%s/workflow_%s.html)\n",
    site,
    base_dir,
    site
  ))
}
```

# Ergebnisse

Die Ergebnisse für die einjährige Berechnung (Eisenstadt für Jahr 2005) und die
beiden 15 jährigen Zeitreihen (2011-2025) für Wien und Bad Aussee finden sich in
unten stehenden Links:

Als **Gültigkeitskriterium** — die maximal zulässige Anzahl Überlaufereignisse —
wurde passend zur Simulationsdauer gewählt: **Eisenstadt ≤ 1** (Simulationszeit
1 Jahr) und **Wien / Bad Aussee ≤ 5** (15-jährige Regen-/ET-Reihe). Dieser
Schwellenwert steuert die Farbgebung (grün = gültig, rot = zu viele Überläufe)
und den in den Kostenplot-Titeln angegebenen Anteil gültiger Szenarien.

## Tabellen

```{r brute_force_tabelle, echo = FALSE, results='asis'}
for (site in sites) {
  cat(sprintf(
    "- [%s](%s/simulation_results_optimisation_%s.html)\n",
    site,
    base_dir,
    site
  ))
}

```

## CSV

Die in den [obenstehenden Tabellen](#tabellen) dargestellten Ergebnisse können auch als `.csv` Datei 
heruntergeladen werden.

```{r brute_force_csv, echo = FALSE, results='asis'}
for (site in sites) {
  cat(sprintf(
    "- [%s](%s/simulation_results_optimisation_%s.csv)\n",
    site,
    base_dir,
    site
  ))
}
```

## Interaktive Visualisierungen 

### Sensitive Modellparameter

Haupteffekte je Parameter (Violin-/Box-/Punkt-Plots, nach Effektstärke
sortiert). Der **Speichertyp** ist als eigenes Panel enthalten
(Sickerbox vs. Schotterrigol).

```{r brute_force_plots_main, echo = FALSE, results='asis'}
for (site in sites) {
  cat(sprintf(
    "- [%s](%s/simulation_results_optimisation_%s_main-effects.html)\n",
    site,
    base_dir,
    site
  ))
}
```

### Design Spaces

In den nachfolgende Abbildungen wird die **Muldenfläche** (x-Achse) mit
**einem weiteren Parameter** (y-Achse) dargestellt. Diese sind im folgenden:

- ***Muldenhöhe***

- ***Speicherhöhe***

- ***hydraulische Leitfähigkeit*** des Bodenfilters

Die beiden **Speichertypen** liegen als **zwei Panels untereinander**
(Sickerbox oben, Schotterrigole unten; die Punkte bleiben Kreise, da
die Panel-Streifen den Typ benennen). Die y-Achsen sind je Panel frei
skaliert, so dass z.&nbsp;B. bei
der **Speicherhöhe** jedes Panel nur die für den Typ getesteten Höhen
zeigt (Sickerbox 300–1200&nbsp;mm, Schotterrigole 900–3600&nbsp;mm).

```{r brute_force_plots_design-spaches, echo = FALSE, results='asis'}
cat("| Design Space |", paste(sites, collapse = " | "), "|\n")
cat("|---|", paste(rep("---", length(sites)), collapse = "|"), "|\n")

for (ds in design_spaces) {

  ds_label <- sub("^mulde-area_vs_", "", ds)

  row_links <- sapply(sites, function(site) {
    sprintf(
      "[%s](%s/simulation_results_optimisation_%s_design-space_%s.html)",
      ds_label,
      base_dir,
      site,
      ds
    )
  })

  cat("|", ds_label, "|", paste(row_links, collapse = " | "), "|\n")
}
```

### Wasserbilanz

Streudiagramm **Infiltration [%]** (x) vs. **Evapotranspiration [%]** (y) je
Szenario, Punktfarbe = Anzahl Überlaufereignisse, Punktform =
**Speichertyp** (Viereck = Sickerbox, Dreieck = Schotterrigole). Der
Tooltip zeigt die Wasserbilanz, den Speichertyp und die variierenden
Design-Parameter.

```{r brute_force_plots_water-balance, echo = FALSE, results='asis'}
for (site in sites) {
  cat(sprintf(
    "- [%s](%s/simulation_results_optimisation_%s_water-balance.html)\n",
    site,
    base_dir,
    site
  ))
}
```

### Kosten

Sechs komplementäre, interaktive Sichten auf die **Baukosten** der
Szenarien und ihren Zusammenhang mit Überläufen, Wasserhaushalt und
Design-Parametern. Alle teilen denselben Punkt-Tooltip
(Wasserhaushalt, Kostenaufteilung, variierende Parameter). Der
**Speichertyp** ist überall einheitlich kodiert: in den Streudiagrammen
über die **Punktform** (Viereck = Sickerbox/Infiltration box,
Dreieck = Schotterrigol/Gravel trench), in den Boxplots über **zwei
Panels untereinander** (Sickerbox oben, Schotterrigol unten).

#### Kosten vs. Überlaufvolumen

Streudiagramm über den kompletten Design-Raum: **x-Achse Gesamtkosten
[€]**, **y-Achse Überlaufvolumen [m³]** (aus `sum_overflows` [mm] und
`mulde_area` [m²]), Punktfarbe nach **Anzahl Überlaufereignisse** (0–5,
`>5` = rot, Legende oben), Punktform nach **Speichertyp** (Viereck =
Sickerbox, Dreieck = Schotterrigol). Mouseover zeigt den Wasserhaushalt
(Evapotranspiration, Versickerung, Überlauf in %), das nutzbare
Speichervolumen, die vollständige
Kostenaufteilung (Aushub, Profilierung, Bodenfilter, Speicherschicht,
Gesamt), die **Kosten je Prozent Evapotranspiration über dem
Referenz-Minimum der gültigen Szenarien [€/%]** (Referenzwert in der
Tooltip-Zeile genannt) plus
die variierenden Design-Parameter des Szenarios.

```{r brute_force_plots_cost-overflow, echo = FALSE, results='asis'}
for (site in sites) {
  cat(sprintf(
    "- [%s](%s/simulation_results_optimisation_%s_cost-vs-overflow-volume.html)\n",
    site,
    base_dir,
    site
  ))
}
```

#### Kosten vs. Evapotranspiration

Streudiagramm analog zum vorigen, aber mit der **Evapotranspiration [%]**
(Anteil der Evapotranspiration am Gesamtwasserinput des Elements) auf der
y-Achse: **x-Achse Gesamtkosten [€]**, Punktfarbe nach **Anzahl
Überlaufereignisse**, Punktform nach **Speichertyp** (Viereck =
Sickerbox, Dreieck = Schotterrigol). Zeigt, wie viel Evapotranspiration man
je Budget bekommt und welche Szenarien dabei gültig bleiben —
identischer Tooltip.

```{r brute_force_plots_cost-evaporation, echo = FALSE, results='asis'}
for (site in sites) {
  cat(sprintf(
    "- [%s](%s/simulation_results_optimisation_%s_cost-vs-evaporation.html)\n",
    site,
    base_dir,
    site
  ))
}
```

Alle Boxplots zeigen die **Gesamtkosten** [€] (y-Achse) je **Anzahl
Überlaufereignisse** (x-Achse; `0`–`5` einzeln, `>5` = Rest gebündelt; im
`>5`-Kasten wird das Szenario mit den wenigsten Überläufen markiert),
überlagert mit den Szenarien als Punkte (Kreise; die Panel-Streifen
benennen den Typ), und trennen die beiden
**Speichertypen in zwei Panels untereinander** (Sickerbox oben,
Schotterrigol unten). Je Box und Panel ist ein
**bestes** Szenario
als Raute in der jeweiligen Gruppenfarbe (schwarz umrandet) markiert; die
Markierungen **aller** Klassen sind je Panel zur Frontier-Linie verbunden.
Punkt-Mouseover: Wasserhaushalt, Kostenaufteilung, variierende Parameter.
Die drei Varianten optimieren je Box ein **anderes Ziel** (Kosten als
Tie-Break) und ergeben so drei verschiedene Frontier-Linien:

#### Boxplot – günstigste je Kategorie

Das **günstigste** Szenario je Box. Punktgröße = Überlaufvolumen [m³].

```{r brute_force_plots_cost-boxplot-cheapest, echo = FALSE, results='asis'}
for (site in sites) {
  cat(sprintf(
    "- [%s](%s/simulation_results_optimisation_%s_cost-by-overflows-boxplot-cheapest.html)\n",
    site,
    base_dir,
    site
  ))
}
```

#### Boxplot – geringstes Überlaufvolumen

Das Szenario je Box mit dem **geringsten Überlaufvolumen** (bei Gleichstand
das günstigste). Die Markierung ist mit ihrem **Überlaufvolumen [m³] und
dessen Anteil [%]** beschriftet. Punktgröße = Überlaufvolumen.

```{r brute_force_plots_cost-boxplot-min-overflow, echo = FALSE, results='asis'}
for (site in sites) {
  cat(sprintf(
    "- [%s](%s/simulation_results_optimisation_%s_cost-by-overflows-boxplot-min-overflow.html)\n",
    site,
    base_dir,
    site
  ))
}
```

#### Boxplot – höchste Evapotranspiration

Das Szenario je Box mit der **höchsten Evapotranspiration** (bei Gleichstand das
günstigste). Die Markierung ist mit ihrer **Evapotranspiration [%]** beschriftet;
hier kodiert die **Punktgröße die Evapotranspiration** statt des Überlaufvolumens.

```{r brute_force_plots_cost-boxplot-max-evap, echo = FALSE, results='asis'}
for (site in sites) {
  cat(sprintf(
    "- [%s](%s/simulation_results_optimisation_%s_cost-by-overflows-boxplot-max-evap.html)\n",
    site,
    base_dir,
    site
  ))
}
```

#### Boxplot – Kosten je Prozent Evapotranspiration

**Marginale** Kosteneffizienz der Evapotranspiration: y-Achse sind die
**Kosten je Prozentpunkt Evapotranspiration über dem Referenz-Minimum
[€/%]** — Gesamtkosten geteilt durch die Mehr-Evapotranspiration
gegenüber der Referenz. Die Referenz ist die **minimale
Evapotranspiration der gültigen Szenarien** (Anzahl Überlaufereignisse
≤ Schwellenwert; gibt es keine gültigen, der komplette Modelllauf) —
diese Basis-Evapotranspiration ist damit „gratis"; bezahlt wird nur der
Zugewinn. Die **Referenz** (minimale Evapotranspiration [%],
Gültigkeitskriterium und zugehörige
Szenario-ID) steht in der zweiten Titelzeile; Szenarien auf oder unter
der Referenz (inkl. des Referenz-Szenarios selbst) haben keine
definierte Kennzahl und entfallen im Plot. Aufteilung
je **Anzahl Überlaufereignisse**,
wieder mit den beiden **Speichertypen als zwei Panels untereinander**.
Je Box und Panel ist das Szenario mit den **geringsten Kosten je
Prozentpunkt** markiert und mit seinem Wert [€/%] plus dem erkauften
Zugewinn **„(+ x.x % Evapotranspiration)"** beschriftet; die
**Punktgröße kodiert die Evapotranspiration [%]**. So lässt sich direkt
ablesen, mit welcher Speichertechnik und welchem Design ein
zusätzlicher Prozentpunkt Evapotranspiration am günstigsten erkauft wird.

```{r brute_force_plots_cost-per-evap-boxplot, echo = FALSE, results='asis'}
for (site in sites) {
  cat(sprintf(
    "- [%s](%s/simulation_results_optimisation_%s_cost-per-evap-boxplot.html)\n",
    site,
    base_dir,
    site
  ))
}
```


