---
title: "Workflow Optimierung — Simultane Suche (alle Parameter gleichzeitig)"
output: rmarkdown::html_vignette
vignette: >
  %\VignetteIndexEntry{Workflow Optimierung — Simultane Suche (alle Parameter gleichzeitig)}
  %\VignetteEngine{knitr::rmarkdown}
  %\VignetteEncoding{UTF-8}
---

```{r setup, include = FALSE, eval = TRUE}
knitr::opts_chunk$set(
  collapse = TRUE,
  comment = "#>",
  fig.width = 7.5,
  fig.height = 3.2
)
is_ghactions <- tolower(Sys.getenv("GITHUB_ACTIONS")) == "true" ||
  tolower(Sys.getenv("CI")) %in% c("true", "1", "yes")

# extdata robust aufloesen: zuerst installiertes Paket, sonst Quellbaum
# (Knit direkt im Repo, auch ohne installiertes kwb.raindrop)
extdata_path <- function(...) {
  p <- system.file("extdata", ..., package = "kwb.raindrop")
  if (nzchar(p)) return(p)
  src <- file.path("..", "inst", "extdata", ...)
  if (file.exists(src)) normalizePath(src) else ""
}

path_base <- extdata_path("models", "eisenstadt-2005", "base.h5")
data_available <- nzchar(path_base) && file.exists(path_base)
is_windows <- Sys.info()[["sysname"]] == "Windows"
can_run <- data_available && is_windows && !is_ghactions

t_vignette_start <- Sys.time()
```

## Ziel

Die Vignette `workflow_optimisation` findet die günstigste
Muldenkonfiguration je Überlaufziel per **Bisektion**: Parameter
nacheinander, gestützt auf die Monotonie je Parameter
(`monotonicity_analysis`). Diese Vignette ist die **unabhängige
Gegenprobe**: `optimise_swale_design_simultaneous()` optimiert **alle
Parameter gleichzeitig** — Fläche, Muldentiefe und Speicherhöhe in einem
Zug — und kommt dabei *ohne* die Monotonie-Annahme aus.

Warum das funktioniert: Unzulässige Designs (`n_overflows > x`) werden
nicht ausgeschlossen, sondern **bestraft** — jedes unzulässige Design ist
teurer als jedes zulässige, und überzählige Überlaufereignisse staffeln
die Strafe. Das Optimum liegt (Kosten steigen monoton mit jedem
Parameter) genau *auf* der Zulässigkeitsgrenze; die Straffunktion erlaubt
der Suche, diese Grenze zu überqueren, auf beiden Seiten Information zu
sammeln und die Parameter in einem einzigen Schritt gegeneinander zu
tauschen (z. B. weniger Fläche gegen mehr Speicher). Ein Ausschluss
unzulässiger Punkte würde der Suche jenseits der Grenze jede
Richtungsinformation nehmen — sie würde blind an der Grenze abprallen,
statt an ihr entlangzuwandern.

Drei Suchverfahren teilen sich dieselbe Infrastruktur (Straf-Ziel,
Evaluations-Cache, Toleranz-Rasterung, Multi-Tal-Feinschliff) und
unterscheiden sich nur darin, wie sie Kandidaten vorschlagen
(`method`-Argument):

* **`nelder_mead`** (Default, Empfehlung): Multistart-Simplex
  (`stats::optim()`) — Warmstart, Optimum des vorigen x-Ziels, je ein
  Anker-Start pro Speicherstufe, Raumfüller; jeder Start erhält einen
  gleichen Anteil am Laufbudget (`max_evals`).
* **`diff_evolution`**: kompakte Differential Evolution (DE/rand/1/bin)
  — Vergleichsverfahren; deterministisch über einen internen
  Park-Miller-Generator (`seed`-Argument), Rs globaler Zufallsstrom
  (`.Random.seed`) bleibt unangetastet.
* **`halton_search`**: quasi-zufällige, raumfüllende Halton-Stichprobe —
  bewusst naive Baseline, die zeigt, was die strukturierten Verfahren
  schlagen müssen.

**Laufzeit:** Die simultane Suche braucht je (Speichertyp, x)-Zelle mehr
Engine-Läufe als die Bisektion (typisch 60–120 statt ~15; Suchphase plus
Feinschliff). Über 6 Überlaufziele summiert sich das auf ~400–700
Engine-Läufe **je Task**; bei ~15 s je Lauf (Wien / Bad Aussee) sind das
**2–3 h je Task** — und wenn weniger freie Kerne als 6 Tasks verfügbar
sind, entsprechend mehr Wandzeit (realistisch **2–5 h** für den
Nelder-Mead-Sweep). Eisenstadt (~2 s je Lauf) bleibt bei Minuten. Beide
Rechen-Chunks zeigen deshalb einen **Live-Fortschrittsbalken** (ein Tick
je Engine-Lauf, über `progressr` aus den Worker-Prozessen heraus) — ein
über Minuten stehender Balken wäre ein echter Hänger, ein langsam
wandernder ist Normalbetrieb. Der Methodenvergleich am Ende rechnet nur
eine Zelle (x = 1) je Standort und Speichertyp. Wer zuerst einen
schnellen Funktionstest will, rechnet nur Eisenstadt (Kommentar im
Chunk `site_config`); der Laufzeit-Hebel für den vollen Sweep ist
`max_evals` (Kommentar im selben Chunk).

**Plattenplatz:** Jeder Engine-Lauf legt ein eigenes Szenario an (Kopie
der `base.h5` plus Output-HDF5s). `make_swale_runner()` löscht diese
Dateien standardmäßig direkt nach dem Einlesen der dünnen Ergebniszeile
(`cleanup = TRUE`) — ohne dieses Aufräumen füllen mehrere hundert Läufe
je Task das Temp-Laufwerk und die Engine bricht mit `No space left on
device` ab. Vor einem Neustart nach einem solchen Abbruch die
`raindrop_sim_*`-Verzeichnisse unter `tempdir()` bzw.
`%LOCALAPPDATA%\Temp` (`Rtmp*`) löschen.

```{r availability_note, echo = FALSE, results = 'asis', eval = !can_run}
cat(sprintf(paste0(
  "> **Hinweis:** Die Rechen-Chunks wurden übersprungen. Prüfungen: ",
  "Windows: %s · CI/GitHub Actions: %s · base.h5 gefunden: %s (%s). ",
  "Auf einem lokalen Windows-Rechner sollten alle drei Bedingungen ",
  "erfüllt sein — falls base.h5 fehlt: Vignette aus dem Paket-Repo ",
  "heraus rendern oder das Paket installieren.\n"),
  is_windows, is_ghactions, data_available,
  if (nzchar(path_base)) path_base else "weder installiert noch ../inst/extdata"
))
```

## Standort-Konfiguration

Identisch mit der Vignette `workflow_optimisation` (gleiche Standorte,
gleiche Suchräume, gleiche Kostensätze — nur so ist der Vergleich
aussagekräftig):

```{r site_config, eval = can_run}
# Im Quellbaum die Entwicklungsversion laden (immer aktuell, auch wenn
# das installierte Paket aelter ist); ausserhalb: installiertes Paket.
if (file.exists("../DESCRIPTION") &&
    requireNamespace("pkgload", quietly = TRUE)) {
  pkgload::load_all("..", quiet = TRUE)
} else {
  library(kwb.raindrop)
}

sites <- list(
 Eisenstadt_2005 = list(dir = "eisenstadt-2005", timeseries = FALSE,
   prior = "simulation_results_optimisation_Eisenstadt_2005.csv"),
 Wien = list(dir = "wien", timeseries = TRUE,
   prior = "simulation_results_optimisation_Wien.csv"),
 BadAussee = list(dir = "badaussee", timeseries = TRUE,
   prior = "simulation_results_optimisation_BadAussee.csv")
)
# Schneller Funktionstest (~10-15 min statt Stunden): nur Eisenstadt --
# 1-Jahres-Modell, ~2 s je Engine-Lauf:
# sites <- sites["Eisenstadt_2005"]

fixed <- list(connected_area = 1000,
              filter_height = 300,
              filter_hydraulicconductivity = 360,  # Rastermaximum, gratis
              bottom_hydraulicconductivity = 12)

area_bounds   <- c(25, 200)   # Muldenflaeche [m2], stufenlos
area_tol      <- 2            # Aufloesung der Flaechensuche [m2]
height_bounds <- c(100, 300)  # Muldentiefe [mm], stufenlos
height_tol    <- 10           # Aufloesung der Tiefensuche [mm]
storage_spec  <- default_storage_spec()
cost_rates    <- default_cost_rates()
max_evals     <- 80           # Laufzeit-Hebel: Budget an frischen
                              # Engine-Laeufen je Zelle (Suchphase;
                              # der Feinschliff kommt obendrauf)

make_path_list <- function(modelname, model_dir) {
  list(
    modelname = modelname,
    root_path = file.path(tempdir(), paste0("raindrop_sim_", model_dir)),
    dir_input  = "<root_path>/models/<modelname>/input",
    dir_output = "<root_path>/models/<modelname>/output",
    dir_target_output = "<dir_output>/<dir_target>",
    file_errors_hdf5 = "Fehlerprotokoll.h5",
    file_results_hdf5_element = "Mulde_Rigole.h5",
    file_results_hdf5_flaeche = "Dach.h5",
    file_results_hdf5_verschaltungen = "<dir_target>_Verschaltungen.h5",
    file_results_txt = "Mulde_Rigole_RAINDROP.txt",
    file_results_txt_multilayer = "Mulde_Rigole_RAINDROP_multi_layer.txt",
    file_target = "<dir_target>.h5",
    path_base = extdata_path("models", model_dir, "base.h5"),
    path_exe  = download_engine(),
    path_errors_hdf5 = "<dir_target_output>/<file_errors_hdf5>",
    path_results_hdf5_element = "<dir_target_output>/<file_results_hdf5_element>",
    path_results_hdf5_flaeche = "<dir_target_output>/<file_results_hdf5_flaeche>",
    path_results_hdf5_verschaltungen = "<dir_target_output>/<file_results_hdf5_verschaltungen>",
    path_results_txt = "<dir_target_output>/<file_results_txt>",
    path_results_txt_multilayer = "<dir_target_output>/<file_results_txt_multilayer>",
    path_target_input = "<dir_input>/<file_target>"
  )
}

# Ein Task = eine komplette Optimierung (Standort x Speichertyp x
# Methode); gekapselt, damit Haupt-Sweep und Methodenvergleich denselben
# Code nutzen. tick/tick_cap: progressr-Fortschritt ueber die
# Worker-Grenze hinweg -- ein Tick je Engine-Lauf, am Task-Ende wird
# der Rest des Task-Kontingents aufgefuellt, damit der Balken exakt
# bei 100 % endet.
run_simultaneous_task <- function(site, type, method, x_targets,
                                  model_suffix,
                                  tick = NULL, tick_cap = Inf) {
  if (file.exists("../DESCRIPTION") &&
      requireNamespace("pkgload", quietly = TRUE)) {
    pkgload::load_all("..", quiet = TRUE)
  } else {
    library(kwb.raindrop)
  }

  cfg <- sites[[site]]
  ts <- if (cfg$timeseries) {
    read_site_timeseries(
      extdata_path("models", cfg$dir, "rain.csv.gz"),
      extdata_path("models", cfg$dir, "et.csv"),
      verbose = FALSE
    )
  } else {
    NULL
  }

  run_fn <- make_swale_runner(
    make_path_list(paste0(site, "_", model_suffix), cfg$dir),
    timeseries_rain = ts$rain,
    timeseries_et = ts$et
  )

  ticks_sent <- 0L
  if (!is.null(tick)) {
    inner_fn <- run_fn
    run_fn <- function(params) {
      if (ticks_sent < tick_cap) {
        ticks_sent <<- ticks_sent + 1L
        tick(sprintf("%s | %s | Lauf %d", site, type, ticks_sent))
      }
      inner_fn(params)
    }
  }

  prior <- if (file.exists(cfg$prior)) {
    readr::read_csv(cfg$prior, show_col_types = FALSE)
  } else {
    NULL
  }

  t0 <- Sys.time()
  opt <- optimise_swale_design_simultaneous(
    run_fn, x_targets = x_targets,
    area_bounds = area_bounds, area_tol = area_tol,
    height_bounds = height_bounds, height_tol = height_tol,
    storage_spec = storage_spec[type],
    fixed = fixed,
    prior_results = prior,
    method = method,
    max_evals = max_evals,
    cost_rates = cost_rates,
    verbose = FALSE
  )
  opt$site <- site
  opt$n_runs_task <- attr(opt, "n_runs_total")
  opt$minutes_task <- round(as.numeric(
    difftime(Sys.time(), t0, units = "mins")), 1)
  if (!is.null(tick) && is.finite(tick_cap) && tick_cap > ticks_sent) {
    tick(sprintf("%s | %s fertig (%d Laeufe, %.1f min)",
                 site, type, opt$n_runs_task[1], opt$minutes_task[1]),
         amount = tick_cap - ticks_sent)
  }
  opt
}
```

## Simultane Optimierung aller Standorte (Nelder-Mead, parallel)

Wie im Bisektions-Workflow laufen **Standort × Speichertyp = 6
unabhängige Tasks** parallel; innerhalb eines Tasks teilen sich die
x-Ziele den Evaluations-Cache.

```{r optimise_all, eval = can_run}
t_nm_start <- Sys.time()

tasks <- expand.grid(site = names(sites), type = names(storage_spec),
                     stringsAsFactors = FALSE)

future::plan(future::multisession,
             workers = min(nrow(tasks),
                           max(1, parallel::detectCores() - 1)))

# Live-Fortschritt ueber die Worker hinweg: 1 Tick = 1 Engine-Lauf
# (tick_cap = grosszuegiges Kontingent je Task; der Rest wird am
# Task-Ende aufgefuellt, der Balken endet also exakt bei 100 %)
progressr::handlers(progressr::handler_txtprogressbar())
tick_cap_nm <- 1000

nm_all <- progressr::with_progress({
  p <- progressr::progressor(steps = nrow(tasks) * tick_cap_nm)
  nm_list <- future.apply::future_lapply(seq_len(nrow(tasks)), function(i) {
    run_simultaneous_task(tasks$site[i], tasks$type[i],
                          method = "nelder_mead", x_targets = 0:5,
                          model_suffix = "NM",
                          tick = p, tick_cap = tick_cap_nm)
  }, future.seed = TRUE)
  dplyr::bind_rows(nm_list)
})

future::plan(future::sequential)

t_nm_end <- Sys.time()
```

## Ergebnis: günstigstes Design je Standort und Überlaufziel

```{r results_table, eval = can_run}
knitr::kable(
  nm_all[, c("site", "x", "storage_type", "status", "mulde_area",
             "mulde_height", "storage_height", "n_overflows",
             "overflow_volume_m3", "et_pct", "cost_total")],
  digits = c(NA, 0, NA, NA, 1, 0, 0, 0, 1, 1, 0)
)
```

```{r cost_curves, eval = can_run, fig.height = 3.4}
library(ggplot2)

ok <- nm_all[nm_all$status == "ok", ]
ggplot(ok, aes(x, cost_total / 1000, colour = storage_type)) +
  geom_line() +
  geom_point(size = 2) +
  facet_wrap(~ site, scales = "free_y") +
  scale_x_continuous(breaks = 0:5) +
  labs(title = "Kosten-Wirksamkeits-Kurven (simultane Suche, Nelder-Mead)",
       x = "Ueberlaufziel x (zulaessige Ereignisse)",
       y = "Kosten Optimum [Tsd. EUR]",
       colour = "Speichertyp",
       caption = cost_rates_caption("de", cost_rates)) +
  theme_bw()
```

```{r export, eval = can_run}
readr::write_csv(nm_all, "optimisation_results_simultaneous_all_sites.csv")

nm_stats <- unique(nm_all[, c("site", "storage_type", "n_runs_task",
                              "minutes_task")])
knitr::kable(
  nm_stats,
  col.names = c("Standort", "Speichertyp", "Engine-Laeufe", "Minuten")
)
```

## Gegenprobe: Vergleich mit der Bisektion

Liegt der Export der Bisektions-Vignette
(`optimisation_results_all_sites.csv`) neben dieser Vignette, werden
beide Optima Zelle für Zelle verglichen. Beide Verfahren müssen — bis
auf die Suchtoleranzen, also wenige Prozent — auf dieselben Kosten
kommen. Fände die simultane Suche *systematisch günstigere* Designs,
wäre das ein Hinweis auf Parameter-Wechselwirkungen, die die
Koordinatensuche nicht sieht (und ein Fall für die Monotonie-Analyse);
fände sie nur teurere, hat der Simplex sein Laufbudget nicht
ausgeschöpft oder klemmt in einem lokalen Tal (`n_starts` / `max_evals`
erhöhen).

```{r bisection_available, echo = FALSE, eval = can_run}
has_bisection <- file.exists("optimisation_results_all_sites.csv")
```

```{r bisection_note, echo = FALSE, results = 'asis', eval = can_run && !has_bisection}
cat(paste0(
  "> **Hinweis:** `optimisation_results_all_sites.csv` nicht gefunden — ",
  "zuerst die Vignette `workflow_optimisation` rendern, dann liefert ",
  "dieser Abschnitt den Zellenvergleich.\n"
))
```

```{r compare_bisection, eval = can_run && has_bisection}
bisect_all <- readr::read_csv("optimisation_results_all_sites.csv",
                              show_col_types = FALSE)

vergleich <- dplyr::full_join(
  dplyr::select(bisect_all, site, storage_type, x,
                status_bisektion = status, kosten_bisektion = cost_total),
  dplyr::select(nm_all, site, storage_type, x,
                status_simultan = status, kosten_simultan = cost_total),
  by = c("site", "storage_type", "x")
) %>%
  dplyr::mutate(
    delta_pct = round(100 * (kosten_simultan - kosten_bisektion) /
                        kosten_bisektion, 1)
  ) %>%
  dplyr::arrange(site, storage_type, x)

knitr::kable(
  vergleich, digits = 0,
  caption = paste("Gegenprobe Bisektion vs. simultane Suche:",
                  "delta_pct < 0 heisst, die simultane Suche hat ein",
                  "guenstigeres Design gefunden")
)
```

## Alternative Optimierer im Vergleich

Dieselbe Zelle (x = 1, beide Speichertypen, alle Standorte), drei
Suchverfahren: Nelder-Mead (aus dem Haupt-Sweep oben), Differential
Evolution und die Halton-Baseline. Erwartung: Nelder-Mead und DE liegen
innerhalb weniger Prozent beieinander; die naive Halton-Stichprobe
bleibt trotz des gemeinsamen Feinschliffs messbar dahinter — der
Abstand zeigt, wie viel die strukturierte Suche beiträgt. Parallelisiert
über **Standort × Speichertyp × Methode = 12 Tasks**.

```{r compare_methods_run, eval = can_run}
t_cmp_start <- Sys.time()

method_tasks <- expand.grid(site = names(sites),
                            type = names(storage_spec),
                            method = c("diff_evolution", "halton_search"),
                            stringsAsFactors = FALSE)

future::plan(future::multisession,
             workers = min(nrow(method_tasks),
                           max(1, parallel::detectCores() - 1)))

tick_cap_cmp <- 300   # eine Zelle je Task

cmp_all <- progressr::with_progress({
  p <- progressr::progressor(steps = nrow(method_tasks) * tick_cap_cmp)
  cmp_list <- future.apply::future_lapply(seq_len(nrow(method_tasks)),
                                          function(i) {
    run_simultaneous_task(method_tasks$site[i], method_tasks$type[i],
                          method = method_tasks$method[i], x_targets = 1,
                          model_suffix = toupper(substr(
                            method_tasks$method[i], 1, 2)),
                          tick = p, tick_cap = tick_cap_cmp)
  }, future.seed = TRUE)
  dplyr::bind_rows(cmp_list)
})

future::plan(future::sequential)

methoden <- dplyr::bind_rows(
  dplyr::filter(nm_all, x == 1),
  cmp_all
)

t_cmp_end <- Sys.time()
```

```{r compare_methods_table, eval = can_run}
methoden_breit <- methoden %>%
  dplyr::select(site, storage_type, method, cost_total, n_runs_new) %>%
  tidyr::pivot_wider(names_from = method,
                     values_from = c(cost_total, n_runs_new))

knitr::kable(
  methoden_breit, digits = 0,
  caption = paste("Methodenvergleich bei x = 1: Kosten des Optimums und",
                  "frische Engine-Laeufe der Zelle je Suchverfahren.",
                  "Der Nelder-Mead-Wert stammt aus dem Haupt-Sweep",
                  "(profitiert dort vom Cache der uebrigen x-Ziele).")
)
```

```{r compare_methods_plot, eval = can_run, fig.height = 3.4}
ggplot(methoden[methoden$status == "ok", ],
       aes(method, cost_total / 1000, fill = storage_type)) +
  geom_col(position = "dodge") +
  facet_wrap(~ site, scales = "free_y") +
  labs(title = "Kosten des gefundenen Optimums je Suchverfahren (x = 1)",
       x = "Suchverfahren",
       y = "Kosten Optimum [Tsd. EUR]",
       fill = "Speichertyp",
       caption = cost_rates_caption("de", cost_rates)) +
  theme_bw() +
  theme(axis.text.x = element_text(angle = 20, hjust = 1))
```

## Einordnung

- **Konsistenz:** Bisektion und simultane Suche bestätigen sich
  gegenseitig, wenn ihre Kosten je Zelle nur um wenige Prozent
  differieren — dann ist das Optimum eine Eigenschaft des Problems,
  nicht des Suchwegs.
- **`monotonicity_warning = TRUE`** heißt hier: Unter den Evaluationen
  der Zelle liegt ein *strikt größeres* Design mit mehr Überläufen
  *und* mehr Überlaufvolumen — echte Nicht-Monotonie; dann verdient die
  Zelle einen Blick in das `"evaluations"`-Attribut.
- **Methodenwahl:** `nelder_mead` bleibt die Empfehlung (beste
  Präzision je Engine-Lauf). `diff_evolution` ist die Absicherung gegen
  Simplex-Artefakte, `halton_search` die Messlatte von unten.
- **Budget:** `max_evals` begrenzt die Suchphase je Zelle; der
  Feinschliff (Multi-Tal-Musterabstieg) kommt obendrauf. Wer Laufzeit
  sparen muss, reduziert zuerst `x_targets`, dann `max_evals`.

```{r vignette_runtime, echo = FALSE, results = 'asis', eval = can_run}
cat(sprintf(paste0(
  "---\n\n**Gesamtlaufzeit dieser Vignette:** %.1f Minuten ",
  "(Nelder-Mead-Sweep %.1f min · Methodenvergleich %.1f min · ",
  "Rest: Setup und Rendern).\n"),
  as.numeric(difftime(Sys.time(), t_vignette_start, units = "mins")),
  as.numeric(difftime(t_nm_end, t_nm_start, units = "mins")),
  as.numeric(difftime(t_cmp_end, t_cmp_start, units = "mins"))
))
```
