---
title: "Workflow Optimierung (Eisenstadt · Wien · Bad Aussee)"
output: rmarkdown::html_vignette
vignette: >
  %\VignetteIndexEntry{Workflow Optimierung (Eisenstadt · Wien · Bad Aussee)}
  %\VignetteEngine{knitr::rmarkdown}
  %\VignetteEncoding{UTF-8}
---

```{r setup, include = FALSE, eval = TRUE}
knitr::opts_chunk$set(
  collapse = TRUE,
  comment = "#>",
  fig.width = 7.5,
  fig.height = 3.2
)
is_ghactions <- tolower(Sys.getenv("GITHUB_ACTIONS")) == "true" ||
  tolower(Sys.getenv("CI")) %in% c("true", "1", "yes")

# extdata robust aufloesen: zuerst installiertes Paket, sonst Quellbaum
# (Knit direkt im Repo, auch ohne installiertes kwb.raindrop)
extdata_path <- function(...) {
  p <- system.file("extdata", ..., package = "kwb.raindrop")
  if (nzchar(p)) return(p)
  src <- file.path("..", "inst", "extdata", ...)
  if (file.exists(src)) normalizePath(src) else ""
}

path_base <- extdata_path("models", "eisenstadt-2005", "base.h5")
data_available <- nzchar(path_base) && file.exists(path_base)
is_windows <- Sys.info()[["sysname"]] == "Windows"
can_run <- data_available && is_windows && !is_ghactions
```

## Ziel

Dieser Workflow findet für **alle drei Standorte** (Eisenstadt 2005,
Wien, Bad Aussee) die **günstigste Muldenkonfiguration je Überlaufziel**
x = 0…5 — pro Speichertyp (Sickerbox / Schotterrigol) — mit
`optimise_swale_design()` statt eines Brute-Force-Rasters. Das Verfahren
ist reine Bisektion ("Zahlenraten"): Fläche schrumpfen, dann Muldentiefe,
Speicher nur erhöhen, wenn die Fläche am Anschlag klemmt. Voraussetzung
ist die in der Vignette `monotonicity_analysis` belegte Monotonie
("größer = nie mehr Überläufe"); die dort abgeleiteten Absicherungen
(Rand-Guard, Volumen-Schiedsrichter) sind in `find_min_feasible()`
eingebaut.

Die Filterdurchlässigkeit wird fest auf das Maximum gesetzt (kostenfrei
dominant: gleiche Verdunstung, nie mehr Überläufe), Fläche und
Muldentiefe werden stufenlos gesucht, die Sickerbox in den
Default-Stufen 300/600/900/1200 mm (`sickerbox_level_presets()` bietet
Hersteller-Alternativen), der Schotterrigol stufenlos im 3-fachen
Box-Bereich.

**Laufzeit:** Ein Engine-Lauf dauert ~2 s (Eisenstadt, 1 Jahr) bzw.
~15 s (Wien / Bad Aussee, 15-Jahres-Serien); der komplette Workflow
liegt damit bei ca. 30–40 Minuten.

```{r availability_note, echo = FALSE, results = 'asis', eval = !can_run}
cat(sprintf(paste0(
  "> **Hinweis:** Die Rechen-Chunks wurden übersprungen. Prüfungen: ",
  "Windows: %s · CI/GitHub Actions: %s · base.h5 gefunden: %s (%s). ",
  "Auf einem lokalen Windows-Rechner sollten alle drei Bedingungen ",
  "erfüllt sein — falls base.h5 fehlt: Vignette aus dem Paket-Repo ",
  "heraus rendern oder das Paket installieren.\n"),
  is_windows, is_ghactions, data_available,
  if (nzchar(path_base)) path_base else "weder installiert noch ../inst/extdata"
))
```

## Standort-Konfiguration

Die Standorte unterscheiden sich nur in zwei Punkten: dem
Modell-Template (`base.h5`) und der Frage, ob eigene Regen-/ET0-Zeitreihen
in die Engine geschrieben werden (Wien und Bad Aussee) oder die Kurven
aus `base.h5` verwendet werden (Eisenstadt). Beides kapselt
`make_swale_runner()`; die Zeitreihen-Aufbereitung (mm/h-Konvention,
Serien-Angleichung) übernimmt `read_site_timeseries()`.

```{r site_config, eval = can_run}
# Im Quellbaum die Entwicklungsversion laden (immer aktuell, auch wenn
# das installierte Paket aelter ist); ausserhalb: installiertes Paket.
if (file.exists("../DESCRIPTION") &&
    requireNamespace("pkgload", quietly = TRUE)) {
  pkgload::load_all("..", quiet = TRUE)
} else {
  library(kwb.raindrop)
}

sites <- list(
 Eisenstadt_2005 = list(dir = "eisenstadt-2005", timeseries = FALSE,
   prior = "simulation_results_optimisation_Eisenstadt_2005.csv"),
 Wien = list(dir = "wien", timeseries = TRUE,
   prior = "simulation_results_optimisation_Wien.csv"),
 BadAussee = list(dir = "badaussee", timeseries = TRUE,
   prior = "simulation_results_optimisation_BadAussee.csv")
)

fixed <- list(connected_area = 1000,
              filter_height = 300,
              filter_hydraulicconductivity = 360,  # Rastermaximum, gratis
              bottom_hydraulicconductivity = 12)

make_path_list <- function(modelname, model_dir) {
  list(
    modelname = modelname,
    root_path = file.path(tempdir(), paste0("raindrop_opt_", model_dir)),
    dir_input  = "<root_path>/models/<modelname>/input",
    dir_output = "<root_path>/models/<modelname>/output",
    dir_target_output = "<dir_output>/<dir_target>",
    file_errors_hdf5 = "Fehlerprotokoll.h5",
    file_results_hdf5_element = "Mulde_Rigole.h5",
    file_results_hdf5_flaeche = "Dach.h5",
    file_results_hdf5_verschaltungen = "<dir_target>_Verschaltungen.h5",
    file_results_txt = "Mulde_Rigole_RAINDROP.txt",
    file_results_txt_multilayer = "Mulde_Rigole_RAINDROP_multi_layer.txt",
    file_target = "<dir_target>.h5",
    path_base = extdata_path("models", model_dir, "base.h5"),
    path_exe  = download_engine(),
    path_errors_hdf5 = "<dir_target_output>/<file_errors_hdf5>",
    path_results_hdf5_element = "<dir_target_output>/<file_results_hdf5_element>",
    path_results_hdf5_flaeche = "<dir_target_output>/<file_results_hdf5_flaeche>",
    path_results_hdf5_verschaltungen = "<dir_target_output>/<file_results_hdf5_verschaltungen>",
    path_results_txt = "<dir_target_output>/<file_results_txt>",
    path_results_txt_multilayer = "<dir_target_output>/<file_results_txt_multilayer>",
    path_target_input = "<dir_input>/<file_target>"
  )
}
```

## Suchraum und Kostensätze

Die Suchbereiche der variablen Parameter sind die Default-Argumente von
`optimise_swale_design()` — bewusst identisch mit den min/max-Bereichen
des Brute-Force-Rasters, denn nur dort ist die Monotonie geprüft. Hier
stehen sie explizit, damit sie sichtbar und anpassbar sind:

```{r search_space, eval = can_run}
area_bounds   <- c(25, 200)   # Muldenflaeche [m2], stufenlos
area_tol      <- 2            # Aufloesung der Flaechensuche [m2]
height_bounds <- c(100, 300)  # Muldentiefe [mm], stufenlos
height_tol    <- 10           # Aufloesung der Tiefensuche [mm]
storage_spec  <- default_storage_spec()
# Alternativ Hersteller-Stufen, z. B.:
# storage_spec <- default_storage_spec(
#   levels = sickerbox_level_presets()$graf_ecobloc_smart)

knitr::kable(tibble::tibble(
  Parameter = c("mulde_area [m2]", "mulde_height [mm]",
                "storage_height Sickerbox [mm]",
                "storage_height Schotterrigol [mm]",
                "filter_hydraulicconductivity [mm/h]",
                "filter_height [mm]"),
  Suchraum = c(
    sprintf("stufenlos %g bis %g (Toleranz %g)",
            area_bounds[1], area_bounds[2], area_tol),
    sprintf("stufenlos %g bis %g (Toleranz %g)",
            height_bounds[1], height_bounds[2], height_tol),
    paste("Stufen:",
          paste(storage_spec$infiltration_box$levels, collapse = " / ")),
    sprintf("stufenlos %g bis %g (Toleranz %g)",
            storage_spec$gravel_trench$bounds[1],
            storage_spec$gravel_trench$bounds[2],
            storage_spec$gravel_trench$tol),
    "fix = 360 (Rastermaximum; kostenfrei dominant)",
    "fix = 300"
  )
))
```

Die Kostensätze sind die Defaults nach Leimgruber (2026-03-27,
`default_cost_rates()`); einzelne Sätze lassen sich hier überschreiben —
gerechnet wird zunächst mit den Defaults:

```{r cost_rates, eval = can_run}
cost_rates <- default_cost_rates()
# Beispiel fuer eine Anpassung (auskommentiert):
# cost_rates$excavation_eur_per_m3       <- 85
# cost_rates$infiltration_box_eur_per_m3 <- 400

knitr::kable(
  tibble::tibble(Kostensatz = names(cost_rates),
                 `EUR je m2/m3` = unlist(cost_rates)),
  caption = "Kostensaetze (inkl. Einbau)"
)
```

## Optimierung aller Standorte

Liegen die Rasterergebnisse der Workflow-Vignetten als CSV neben dieser
Vignette, verengen sie als Warmstart die erste Flächensuche auf einen
25-m²-Rasterschritt.

```{r optimise_all, eval = can_run}
opt_all <- purrr::map_dfr(names(sites), function(site) {
  cfg <- sites[[site]]
  message("=== ", site, " ===")

  ts <- if (cfg$timeseries) {
    read_site_timeseries(
      extdata_path("models", cfg$dir, "rain.csv.gz"),
      extdata_path("models", cfg$dir, "et.csv")
    )
  } else {
    NULL
  }

  run_fn <- make_swale_runner(make_path_list(site, cfg$dir),
                              timeseries_rain = ts$rain,
                              timeseries_et = ts$et)

  prior <- if (file.exists(cfg$prior)) {
    readr::read_csv(cfg$prior, show_col_types = FALSE)
  } else {
    NULL
  }

  t0 <- Sys.time()
  opt <- optimise_swale_design(run_fn, x_targets = 0:5,
                               area_bounds = area_bounds,
                               area_tol = area_tol,
                               height_bounds = height_bounds,
                               height_tol = height_tol,
                               storage_spec = storage_spec,
                               fixed = fixed,
                               prior_results = prior,
                               cost_rates = cost_rates,
                               verbose = TRUE)
  opt$site <- site
  opt$n_runs_site <- attr(opt, "n_runs_total")
  opt$minutes_site <- round(as.numeric(
    difftime(Sys.time(), t0, units = "mins")), 1)
  message(sprintf("%s fertig: %d Engine-Laeufe in %.1f min",
                  site, opt$n_runs_site[1], opt$minutes_site[1]))
  opt
})
```

## Ergebnis: günstigstes Design je Standort und Überlaufziel

```{r results_table, eval = can_run}
knitr::kable(
  opt_all[, c("site", "x", "storage_type", "status", "mulde_area",
              "mulde_height", "storage_height", "n_overflows",
              "overflow_volume_m3", "et_pct", "cost_total")],
  digits = c(NA, 0, NA, NA, 1, 0, 0, 0, 1, 1, 0)
)
```

```{r cost_curves, eval = can_run, fig.height = 3.4}
library(ggplot2)

ok <- opt_all[opt_all$status == "ok", ]
ggplot(ok, aes(x, cost_total / 1000, colour = storage_type)) +
  geom_line() +
  geom_point(size = 2) +
  facet_wrap(~ site, scales = "free_y") +
  scale_x_continuous(breaks = 0:5) +
  labs(title = "Kosten-Wirksamkeits-Kurven: Was kostet ein Ueberlauf weniger?",
       x = "Ueberlaufziel x (zulaessige Ereignisse)",
       y = "Kosten Optimum [Tsd. EUR]",
       colour = "Speichertyp",
       caption = cost_rates_caption("de", cost_rates)) +
  theme_bw()
```

```{r export, eval = can_run}
readr::write_csv(opt_all, "optimisation_results_all_sites.csv")
for (site in unique(opt_all$site)) {
  readr::write_csv(opt_all[opt_all$site == site, ],
                   sprintf("optimisation_results_%s.csv", site))
}

knitr::kable(unique(opt_all[, c("site", "n_runs_site", "minutes_site")]),
             col.names = c("Standort", "Engine-Laeufe", "Minuten"))
```

## Einordnung

- **Plausibilität:** Die Optima müssen auf oder knapp unter den
  günstigsten zulässigen Rasterzellen liegen (Warmstart-Tabelle der
  Monotonie-Analyse); die Kostenkurven müssen monoton fallen.
  `monotonicity_warning = TRUE` in einer Zeile hieße: Zähler *und*
  Volumen sind gemeinsam gestiegen — dann Branch prüfen.
- **Wien x = 0** ist der Stresstest: Im Raster war das Ziel mit
  minimalem Speicher teils unerreichbar — hier greift die
  Speicher-Eskalation automatisch; "infeasible_within_bounds" wäre ein
  reguläres Ergebnis, kein Fehler.
- **Bad Aussee x = 1** trägt den bekannten +1-Zählwobble am Rasterrand;
  der Rand-Guard in `find_min_feasible()` deckt ihn ab.
- **Nebenbedingung Tiefe:** `max_total_depth` (mm) begrenzt
  Muldentiefe + Filter + Speicher analytisch (DWA-A 138 / Überdeckung),
  ohne zusätzliche Läufe.
