---
title: "Workflow Wien (2011 - 2025)"
output: rmarkdown::html_vignette
vignette: >
  %\VignetteIndexEntry{Workflow Wien (2011 - 2025)}
  %\VignetteEngine{knitr::rmarkdown}
  %\VignetteEncoding{UTF-8}
---

```{r, include = FALSE, eval=TRUE}
knitr::opts_chunk$set(
  collapse = TRUE,
  comment = "#>"
)
is_ghactions <- tolower(Sys.getenv("GITHUB_ACTIONS")) == "true" ||
  tolower(Sys.getenv("CI")) %in% c("true", "1", "yes")

# Inputs ship in inst/extdata/models/wien/ (rain/ET: GeoSphere Austria; base.h5: model
# template). The vignette only renders if those files are present; the engine
# .exe is fetched from the kwb.raindrop.binaries Release on demand and only
# runs on Windows.
path_base <- system.file("extdata/models/wien/base.h5",  package = "kwb.raindrop")
data_available <- nzchar(path_base) && file.exists(path_base)
is_windows <- Sys.info()[["sysname"]] == "Windows"
```

### Input data

Precipitation (10-minute resolution) and evapotranspiration (daily ET0)
for 2011-2025 are provided by [GeoSphere Austria](https://www.geosphere.at/)
(Österreichischer Wetterdienst, formerly ZAMG) and ship with the package
under `inst/extdata/models/wien/`. The HDF5 model template
(`base.h5`) is produced with the Tandler "Regenwasserbewirtschaftung"
calculation engine; the engine itself is downloaded from the
`KWB-R/kwb.raindrop.binaries` GitHub Release on demand via
`kwb.raindrop::download_engine()`.

### Define Paths and Scenarios

```{r preparation, eval = data_available}
library(kwb.raindrop)

path_list <- list(
  modelname = "Wien",
  root_path = file.path(tempdir(), "raindrop_wien"),
  dir_input  = "<root_path>/models/<modelname>/input",
  dir_output = "<root_path>/models/<modelname>/output",
  dir_target_output = "<dir_output>/<dir_target>",
  file_errors_hdf5 = "Fehlerprotokoll.h5",
  file_results_hdf5_element = "Mulde_Rigole.h5",
  file_results_hdf5_flaeche = "Dach.h5",
  file_results_hdf5_verschaltungen = "<dir_target>_Verschaltungen.h5",
  file_results_txt = "Mulde_Rigole_RAINDROP.txt",
  file_results_txt_multilayer = "Mulde_Rigole_RAINDROP_multi_layer.txt",
  file_target = "<dir_target>.h5",
  # Inputs (data source: GeoSphere Austria, period 2011-2025)
  path_base = system.file("extdata/models/wien/base.h5",  package = "kwb.raindrop"),
  path_exe  = if (is_windows && !is_ghactions) kwb.raindrop::download_engine() else NA_character_,
  path_et   = system.file("extdata/models/wien/et.csv",   package = "kwb.raindrop"),
  path_rain = system.file("extdata/models/wien/rain.csv.gz", package = "kwb.raindrop"),
  # Output paths (still templated against tempdir scratch root)
  path_errors_hdf5 = "<dir_target_output>/<file_errors_hdf5>",
  path_results_hdf5_element = "<dir_target_output>/<file_results_hdf5_element>",
  path_results_hdf5_flaeche = "<dir_target_output>/<file_results_hdf5_flaeche>",
  path_results_hdf5_verschaltungen = "<dir_target_output>/<file_results_hdf5_verschaltungen>",
  path_results_txt = "<dir_target_output>/<file_results_txt>",
  path_results_txt_multilayer = "<dir_target_output>/<file_results_txt_multilayer>",
  path_target_input = "<dir_input>/<file_target>"
)


parameters <- tibble::tibble(
  para_nama_short = c(
                    "connected_area",
                    "mulde_area",
                    "mulde_height",
                    "filter_hydraulicconductivity",
                   # "filter_height",
                    "storage_height",
                   # "bottom_hydraulicconductivity",
                    "lai"
                    ),
  para_name_long = c(
                   "/Massnahmenelemente/Dach/Allgemein/Flaeche",
                   "/Massnahmenelemente/Mulde_Rigole/Allgemein/Flaeche",
                   "/Massnahmenelemente/Mulde_Rigole/Eigenschaften_Oberflaeche/Ueberlaufhoehe",
                   "Bodenarten/Bodenfilter/Ks_HydraulicConductivity",
                   #"/Massnahmenelemente/Mulde_Rigole/Bodenschichtung/Schichtdicken",
                   "/Massnahmenelemente/Mulde_Rigole/Bodenschichtung/Schichtdicken",
                  # "/Massnahmenelemente/Mulde_Rigole/Allgemein/Endversickerungsrate",
                   "/Massnahmenelemente/Mulde_Rigole/Parameter_Evapotranspiration/LAI_LeafAreaIndex"
                   ),
  index = c(1L,
            1L,
            1L,
            1L,
            2L,
            1L)
)

DT::datatable(parameters, 
              filter = "top",
              options = list(pageLength = 25,
                             autoWidth = TRUE))


connected_area <- 1000
mulde_area <- c(25, 50, 75, 100, 125, 150, 175, 200)
mulde_height <- c(100, 200, 300)
filter_hydraulicconductivity <-  c(36, 180, 360)
filter_height <- 300
# Storage-layer (Speicher = 2nd Bodenschichtung layer) presets per storage type.
# Each type brings its own storage_height levels plus the Speicher soil
# parameters (theta*). They are written to the model in the run loop below:
#   storage_height                      -> Schichtdicken[2]
#   Startwerte_theta_ActualSoilMoisture -> Startwerte_theta_ActualSoilMoisture[2]
#   thetaWP/thetaFC/thetaS              -> //Bodenarten/Speicher/theta*
storage_type <- list(
  "infiltration_box" = list(
    storage_height                      = c(300, 600, 900, 1200),
    Startwerte_theta_ActualSoilMoisture = 0,
    thetaWP_MoistureAtWiltingPoint      = 0,
    thetaFC_MoistureAtFieldCapacity     = 0,
    thetaS_MoistureAtSaturation         = 0.95
  ),
  "gravel_trench" = list(
    storage_height                      = 3 * c(300, 600, 900, 1200),
    Startwerte_theta_ActualSoilMoisture = 0,
    thetaWP_MoistureAtWiltingPoint      = 0,
    thetaFC_MoistureAtFieldCapacity     = 0,
    thetaS_MoistureAtSaturation         = 0.3
  )
)
rain_factor <- 1
bottom_hydraulicconductivity <- 12 #c(1,5,10,20,45,90,180,270,360,1860,3600)
# LAI for Mulde_Rigole only (Dach kept at H5 default).
# 8.5 = status-quo H5 default; 3.9 = grass per Hoernschemeyer et al.,
# Water 2023, 15, 2840, Tab. 6, plant type 5 (grasses/herbs).
#lai <- c(3.9, 8.5)
lai <- 3.9


# storage_height is coupled to storage_type (each type has its own levels), so
# build one row per (storage_type, storage_height) carrying the matching
# Speicher soil parameters, then cross-join with all remaining combinations.
storage_grid <- do.call(rbind, lapply(names(storage_type), function(type_name) {
  spec <- storage_type[[type_name]]
  data.frame(
    storage_type        = type_name,
    storage_height      = spec$storage_height,
    storage_theta_start = spec$Startwerte_theta_ActualSoilMoisture,
    storage_thetaWP     = spec$thetaWP_MoistureAtWiltingPoint,
    storage_thetaFC     = spec$thetaFC_MoistureAtFieldCapacity,
    storage_thetaS      = spec$thetaS_MoistureAtSaturation,
    stringsAsFactors    = FALSE
  )
}))

# Alle Kombinationen erzeugen
param_grid_all_combinations <- expand.grid(
  connected_area = connected_area,
  mulde_area = mulde_area,
  mulde_height = mulde_height,
  filter_hydraulicconductivity = filter_hydraulicconductivity,
  filter_height = filter_height,
  bottom_hydraulicconductivity = bottom_hydraulicconductivity,
  rain_factor = rain_factor,
  lai = lai,
  stringsAsFactors = FALSE
)

# Cross-join the free parameters with the coupled storage grid.
param_grid_all_combinations <- merge(param_grid_all_combinations, storage_grid,
                                     by = NULL)

param_grid_all_combinations <- param_grid_all_combinations %>% 
  dplyr::bind_cols(tibble::tibble(scenario_name = sprintf("s%05d", 
                                                          seq_len(nrow(param_grid_all_combinations)))))

# Reference = first storage type at its smallest storage_height (storage_height
# is coupled to storage_type, so both are fixed together).
ref_storage_type   <- names(storage_type)[1]
ref_storage_height <- min(storage_type[[ref_storage_type]]$storage_height)

ref_scenario <- param_grid_all_combinations %>%
       dplyr::filter(connected_area == min(unique(param_grid_all_combinations$connected_area)),
                     mulde_area == min(unique(param_grid_all_combinations$mulde_area)),
                     filter_height == min(filter_height),
                     filter_hydraulicconductivity == min(param_grid_all_combinations$filter_hydraulicconductivity),
                     bottom_hydraulicconductivity == min(unique(param_grid_all_combinations$bottom_hydraulicconductivity)),
                     mulde_height == min(param_grid_all_combinations$mulde_height),
                     storage_type == ref_storage_type,
                     storage_height == ref_storage_height,
                     lai == max(param_grid_all_combinations$lai)) %>%
       dplyr::pull(scenario_name)

stopifnot(length(ref_scenario)==1)

scenarios_with_single_parameter_variation <- kwb.raindrop::find_single_param_variations(
  data = param_grid_all_combinations,
  ref_scenario = ref_scenario
  ) %>% 
  dplyr::pull(scenario_name) %>% unique()

param_grid <- param_grid_all_combinations  %>% 
  dplyr::filter(scenario_name %in% scenarios_with_single_parameter_variation)
param_grid <- param_grid_all_combinations

# Nutzbares Speichervolumen der Speicherschicht [m3] = Muldenflaeche x
# Speicherhoehe x nutzbare Porositaet (thetaS - thetaFC) des Speichertyps
# (Sickerbox 0.95, Schotterrigole 0.3). thetaFC statt thetaWP: nur das
# oberhalb der Feldkapazitaet entwaesserbare Porenvolumen leert sich zwischen
# den Ereignissen und steht als Retentionsvolumen erneut zur Verfuegung;
# Wasser zwischen WP und FC haelt die Schicht gegen die Schwerkraft (in den
# Presets sind thetaFC = thetaWP = 0, beide Definitionen also identisch).
# Erscheint in der Grid-Tabelle, den Ergebnis-CSVs und im Plot-Tooltip.
param_grid <- param_grid %>%
  dplyr::mutate(
    storage_volume_m3 = mulde_area * storage_height / 1000 *
      (storage_thetaS - storage_thetaFC)
  )

DT::datatable(param_grid,
              filter = "top",
              options = list(pageLength = 25,
                             autoWidth = TRUE))

htmlwidgets::saveWidget(DT::datatable(parameters,
                                      filter = "top",
                                      options = list(pageLength = 25, 
                                                     autoWidth = TRUE)), "parameters.html")
htmlwidgets::saveWidget(DT::datatable(param_grid, 
                                      filter = "top",
                                      options = list(pageLength = 25, 
                                                     autoWidth = TRUE)), "param_grid.html")


psi_s_mm <- function(kf_mmh) (3.237 * (kf_mmh/25.4)^(-0.328)) * 25.4


paths <- kwb.utils::resolve(path_list)

timeseries_et <- readr::read_delim(paths$path_et, delim = ";", col_types = "cd") %>% 
  dplyr::mutate(date = lubridate::dmy(date),
                time = difftime(date, min(date), units = "hours") %>%  as.integer()) %>% 
  dplyr::select(-date) %>% 
  dplyr::filter(!is.na(value)) %>% 
  dplyr::relocate(time,.before = value)

timeseries_et$time[nrow(timeseries_et)] <- ceiling(timeseries_et$time[nrow(timeseries_et)])

timeseries_rain <- readr::read_csv(paths$path_rain) %>% 
    dplyr::rename(datetime = time,
                  value = rr) %>% 
  dplyr::mutate(time = difftime(datetime, min(datetime), units = "secs") %>%  as.double()/3600) %>%
  dplyr::filter(!is.na(value)) %>% 
  dplyr::select(-datetime, -station) %>% 
  dplyr::relocate(time,.before = value)

timeseries_rain$time[nrow(timeseries_rain)] <- ceiling(timeseries_rain$time[nrow(timeseries_rain)])

timeseries_et <- if(max(timeseries_rain$time) > max(timeseries_et$time)) {
  
  rain_last_time <- max(timeseries_rain$time)
  et_last_value <- timeseries_et$value[nrow(timeseries_et)]
  
  msg <- sprintf("Rain time series is %f hours longer than ET time series. Adding final time %f with last value ('%f') in ET time series",
                 rain_last_time - max(timeseries_et$time),
                 rain_last_time,
                 et_last_value 
                 )
  
  kwb.utils::catAndRun(messageText = msg, 
                       expr = {
                       timeseries_et %>%
                         dplyr::bind_rows(tibble::tibble(time = rain_last_time,
                                                         value = et_last_value))
                         })
} else {
  timeseries_et
}

timeseries_rain <- if(max(timeseries_et$time) > max(timeseries_rain$time)) {
  
  et_last_time <- max(timeseries_rain$time)
  rain_last_value <- timeseries_rain$value[nrow(timeseries_rain)]
  
  msg <- sprintf("ET time series is %f hours longer than rain time series. Adding final time %f with last value ('%f') in rain time series",
                 et_last_time - max(timeseries_rain$time),
                 et_last_time,
                 rain_last_value 
                 )
  
  kwb.utils::catAndRun(messageText = msg, 
                       expr = {
                       timeseries_rain %>%
                         dplyr::bind_rows(tibble::tibble(time = et_last_time,
                                                         value = rain_last_value))
                         })
} else {
  timeseries_rain
}

txt <- sprintf("F\u00fcr den Datensatz '%s' gibt es %.2f %% NA Werte und %.2f %% Werte die gleich Null sind. (Regenmenge: %f mm/a)\n",
        paths$path_rain,
        100*sum(is.na(timeseries_rain$value))/nrow(timeseries_rain),
        100*sum(timeseries_rain$value == 0, na.rm = TRUE)/nrow(timeseries_rain),
        sum(timeseries_rain$value, na.rm = TRUE)/((range(timeseries_rain$time)[2] - range(timeseries_rain$time)[1])/24/365))

message(txt)

txt <- sprintf("F\u00fcr den Datensatz '%s' gibt es %.2f %% NA Werte und %.2f %% Werte die gleich Null sind. (Evapotranspirations: %f mm/a)\n",
        paths$path_et,
        100*sum(is.na(timeseries_et$value))/nrow(timeseries_et),
        100*sum(timeseries_et$value == 0, na.rm = TRUE)/nrow(timeseries_et),
        sum(timeseries_et$value, na.rm = TRUE)/((range(timeseries_rain$time)[2] - range(timeseries_rain$time)[1])/24/365))

message(txt)


### Convert rain from mm to mm/h
period <- c(diff(timeseries_rain$time), mean(diff(timeseries_rain$time)))
timeseries_rain$value <- timeseries_rain$value / period

### Convert ET0 from mm/day to mm/h (the engine reads //Kurven/ET0 as a mm/h
### rate, exactly like rain; daily values must be divided by their interval in
### hours = 24, otherwise ET0 is integrated 24x too high)
period_et <- c(diff(timeseries_et$time), mean(diff(timeseries_et$time)))
timeseries_et$value <- timeseries_et$value / period_et


#openxlsx::write.xlsx(list(regen = timeseries_rain, et = timeseries_et), "timeseries.xlsx")
```

```{r run_model, eval = data_available && is_windows && !is_ghactions}
run_one <- function(i,
                    timestep_hours,
                    debug = FALSE,
                    ...) {

  param_grid_tmp <- param_grid[i, ]

  paths <- kwb.utils::resolve(path_list,
                              dir_target = param_grid_tmp$scenario_name)

      fs::dir_create(paths$dir_input, recurse = TRUE)
      fs::dir_create(paths$dir_output, recurse = TRUE)
      fs::dir_create(paths$dir_target_output, recurse = TRUE)

      fs::file_copy(path = paths$path_base,
                    new_path = paths$path_target_input,
                    overwrite = TRUE)

      h5 <- hdf5r::H5File$new(paths$path_target_input, mode = "a")

      new_path <- stringr::str_c(normalizePath(fs::path_abs(paths$dir_target_output)),
                                 "\\")

      vals <- kwb.raindrop::h5_read_values(h5)

      vals$`//Berechnungsparameter/Ergebnispfad` <- new_path
      vals$`//Berechnungsparameter/Zeitschritt_Infiltration` <- timestep_hours
      vals$`//Berechnungsparameter/Zeitschritt_ET` <- timestep_hours
      vals$`//Berechnungsparameter/Zeitschritt_Verschaltungen` <- timestep_hours
      vals$`//Berechnungsparameter/R-Plots` <- 0
      vals$`//Berechnungsparameter/Ausgabemodus` <- "Optimierung"
      vals$`//Berechnungsparameter/Evapotranspiration_aktiv` <- 1
      
      vals$`//Massnahmenelemente/Dach/Berechnungsparameter/Evapotranspiration_aktiv` <- 1
      vals$`//Massnahmenelemente/Dach/Allgemein/Flaeche` <- param_grid_tmp$connected_area
      
      vals$`//Massnahmenelemente/Mulde_Rigole/Berechnungsparameter/Evapotranspiration_aktiv` <- 1
      vals$`//Massnahmenelemente/Mulde_Rigole/Allgemein/Regen-Skalierungsfaktor` <- 1
      vals$`//Massnahmenelemente/Mulde_Rigole/Allgemein/Flaeche` <- param_grid_tmp$mulde_area
      vals$`//Massnahmenelemente/Mulde_Rigole/Eigenschaften_Oberflaeche/Ueberlaufhoehe` <- param_grid_tmp$mulde_height
      vals$`//Massnahmenelemente/Mulde_Rigole/Bodenschichtung/Startwerte_theta_ActualSoilMoisture` <- c(0.3, param_grid_tmp$storage_theta_start)
      vals$`//Massnahmenelemente/Mulde_Rigole/Bodenschichtung/Schichtdicken` <- c(param_grid_tmp$filter_height,
                                                                                 param_grid_tmp$storage_height)
      # Speicher (2nd Bodenschichtung layer) soil parameters depend on the
      # storage type (infiltration_box vs. gravel_trench); see `storage_type`.
      vals$`//Bodenarten/Speicher/thetaWP_MoistureAtWiltingPoint`  <- param_grid_tmp$storage_thetaWP
      vals$`//Bodenarten/Speicher/thetaFC_MoistureAtFieldCapacity` <- param_grid_tmp$storage_thetaFC
      vals$`//Bodenarten/Speicher/thetaS_MoistureAtSaturation`     <- param_grid_tmp$storage_thetaS
      vals$`//Massnahmenelemente/Mulde_Rigole/Allgemein/Endversickerungsrate` <- param_grid_tmp$bottom_hydraulicconductivity
      
      vals$`//Bodenarten/Bodenfilter/Ks_HydraulicConductivity` <- param_grid_tmp$filter_hydraulicconductivity
      vals$`//Bodenarten/Bodenfilter/Psi_Saugspannung_CapillarySuction` <- psi_s_mm(param_grid_tmp$filter_hydraulicconductivity)

      vals$`//Massnahmenelemente/Mulde_Rigole/Parameter_Evapotranspiration/LAI_LeafAreaIndex` <- param_grid_tmp$lai

      vals$`//Kurven/ET0` <- timeseries_et
      vals$`//Kurven/Regen` <- timeseries_rain
      vals$`//Kurven/Growth_1`$time[2] <- max(timeseries_rain$time)
      vals$`//Kurven/Shading_1`$time[2] <- max(timeseries_rain$time)

      kwb.raindrop::h5_write_values(h5, vals, resize = TRUE,
                                   scalar_strategy = "error",
                                   verbose = FALSE)
      h5$close_all()

      kwb.raindrop::run_model(path_exe = paths$path_exe,
                              path_input = paths$path_target_input,
                              debug = debug)

      # Thin immediately: read only this run's results (lean = water balance +
      # overflow rates, no states/meta/connected-area rates) and reduce to the
      # single optimisation row. This way we never hold all scenarios' full
      # time series in memory at once; the full result HDF5 stays on disk for
      # ad-hoc inspection.
      sim_one <- kwb.raindrop::get_simulation_results_optim(
        paths            = paths,
        path_list        = path_list,
        simulation_names = param_grid_tmp$scenario_name,
        debug            = debug,
        lean             = TRUE
      )

      kwb.raindrop::add_overflow_events_and_waterbalance(
        simulation_results     = sim_one,
        event_separation_hours = 4,
        canonical_variables    = kwb.raindrop::default_canonical_wb_variables()
      )
}

n_cores <- parallel::detectCores()

# run_one() now returns the thinned per-run optimisation row, so run_scenarios()
# yields a list of one-row tibbles we simply bind below.
scenario_rows <- NULL
system.time(expr = {
scenario_rows <- kwb.raindrop::run_scenarios(indices = seq_len(nrow(param_grid)),
                            run_one_scenario = run_one,
                            timestep_hours = 0.1,
                            debug = FALSE,
                            parallel = TRUE,
                            workers = n_cores,
                            show_progress = TRUE
                            )
}
)

### Read results for first run
if(FALSE) {
paths <- kwb.utils::resolve(path_list, 
                            dir_target = sprintf("s%05d", i = 1))

#simulation_names <- basename(fs::dir_ls(paths$dir_output))
simulation_names <- param_grid$scenario_name

debug <- TRUEn_cores
errors_df <- kwb.raindrop::read_raindrop_errors(simulation_names, path_list)
x <- tidyr::unnest(errors_df, errors) 
x$Fehlerbeschreibung
}
```

### Analyse Results

```{r analyse_results, eval = data_available && is_windows && !is_ghactions}
# Each run was already thinned to its optimisation row inside run_one(), so we
# just bind the per-run rows here instead of re-reading every run's full
# results into memory. (The previous get_simulation_results_optim_parallel() +
# add_overflow_events_and_waterbalance() pass loaded all runs at once.)
simulation_results_optimisation <- dplyr::bind_rows(scenario_rows)

simulation_results_optimisation <- param_grid %>%
  dplyr::left_join(simulation_results_optimisation,
                   by = c("scenario_name" = "s_name")) %>%
  dplyr::relocate(scenario_name, .before = connected_area) %>%
  kwb.raindrop::compute_costs()

readr::write_csv(simulation_results_optimisation, 
                 file = sprintf("simulation_results_optimisation_%s.csv",
                                paths$modelname)
                 )

htmlwidgets::saveWidget(DT::datatable(simulation_results_optimisation,
                                      filter = "top",
                                      options = list(pageLength = 25, 
                                                     autoWidth = TRUE)), 
                        file = sprintf("simulation_results_optimisation_%s.html",
                                       paths$modelname),
                        title = sprintf("RAINDROP - '%s': Solution Space",
                                        paths$modelname)
)
### Plot results


# Fuer Plots/Tooltips: die an storage_type gekoppelten Speicher-Bodenparameter
# (storage_theta*) sind durch den Typ bestimmt, also redundant - sie wuerden
# nur jeden Tooltip aufblaehen. Fuer den Modelllauf oben werden sie gebraucht,
# ab hier nicht mehr. storage_volume_m3 bekommt im Tooltip eine eigene Zeile
# (aus den Ergebnisdaten) und fliegt hier ebenfalls raus, sonst stuende es
# doppelt unter "Variierende Parameter".
param_grid <- param_grid %>%
  dplyr::select(-dplyr::starts_with("storage_theta"),
                -dplyr::any_of("storage_volume_m3"))

params <- c(
  #"connected_area",
  "mulde_area",
  "mulde_height",
  "filter_hydraulicconductivity",
  #"filter_height",
  "storage_height",
  #"bottom_hydraulicconductivity",
  #"rain_factor",
  "lai",
  "storage_type"
)

lang <- "de"
max_n_overflows <- 5

# Kostensaetze-Caption fuer die interaktiven Kostenplots: ggplotly verwirft
# ggplot-Captions, daher wird sie dort per plotly_add_caption() nachgeruestet;
# die PDFs bekommen sie automatisch ueber den caption-Default der Funktionen.
cost_caption <- kwb.raindrop::cost_rates_caption(lang)

pdff <- sprintf("simulation_results_optimisation_%s_main-effects.pdf",
                paths$modelname)

gg <- kwb.raindrop::plot_main_effects(
  df = simulation_results_optimisation,
  y = "n_overflows",
  params = params,
  lang = lang,
  ylim_lower = 0
)

grDevices::pdf(pdff, width = 9, height = 3, onefile = TRUE)
print(gg)
dev.off()
#kwb.utils::finishAndShowPdf(pdff)


pdff <- sprintf("simulation_results_optimisation_%s_design-space_mulde-area_vs_mulde-height_single.pdf",
                paths$modelname)

# kwb.utils::preparePdf(pdfFile = pdff)
# on.exit(dev.off(), add = TRUE)
grDevices::pdf(pdff, width = 9, height = 4, onefile = TRUE)

  p <- kwb.raindrop::plot_valid_design_space(
    param_grid = param_grid,
    sim_results = simulation_results_optimisation,
    x = "mulde_area",
    y = "mulde_height",
    valid_max = max_n_overflows,
    jitter = TRUE,
    alpha_mode = "duplicates",
    alpha_min = 0.25,
    alpha_max = 1,
    drop_overflow_gt_valid_max = FALSE,
    keep_param_grid_limits = TRUE,
    facet_storage_type = TRUE,
    lang = lang,
    subtitle = ""
  )

  suppressWarnings(print(p))

dev.off()


# --- 2) Interaktiv als HTML: nach dem PDF
plotly_gg <- plotly::ggplotly(gg)

htmlwidgets::saveWidget(
  widget = plotly_gg,
  file = sprintf("simulation_results_optimisation_%s_main-effects.html",
                 paths$modelname),
  selfcontained = TRUE,
  title = sprintf("RAINDROP - '%s': Main Effects",
                  paths$modelname)
)



pdff <- sprintf("simulation_results_optimisation_%s_design-space_mulde-area_vs_parameters.pdf",
                paths$modelname)
kwb.utils::preparePdf(pdfFile = pdff)

for (y in c("mulde_height", "filter_hydraulicconductivity", "storage_height")) {

  p <- kwb.raindrop::plot_valid_design_space(
    param_grid = param_grid,
    sim_results = simulation_results_optimisation,
    x = "mulde_area",
    y = y,
    valid_max = max_n_overflows,
    jitter = TRUE,
    alpha_mode = "duplicates",
    alpha_min = 0.25,
    alpha_max = 1,
    drop_overflow_gt_valid_max = FALSE,
    keep_param_grid_limits = TRUE,
    facet_storage_type = TRUE
  )

  # interaktiv als HTML; Farb-Legende je Ueberlaufklasse statt
  # (Farbe, Form)-Tupeln - die Formen erklaeren die Panel-Beschriftungen.
  plotly_p <- suppressWarnings(plotly::ggplotly(p, tooltip = "text"))
  plotly_p <- kwb.raindrop::plotly_split_legend(plotly_p, lang = lang,
                                                add_shape_legend = FALSE)
  htmlwidgets::saveWidget(
    widget = plotly_p,
    file = sprintf("simulation_results_optimisation_%s_design-space_mulde-area_vs_%s.html", 
                   paths$modelname,
                   y),
    selfcontained = TRUE,
    title = sprintf("'%s' - Design Space: mulde_area vs. %s", 
                    paths$modelname, 
                    y)
  )

  # statisch ins PDF (WICHTIG!)
  suppressWarnings(print(p))
}
dev.off()
#kwb.utils::finishAndShowPdf(pdff)

pdff <- sprintf("simulation_results_optimisation_%s_water-balance.pdf",
                paths$modelname)
kwb.utils::preparePdf(pdfFile = pdff)

p <- kwb.raindrop::plot_wb_tradeoff_overflows(
  simulation_results_optimisation = simulation_results_optimisation,
    param_grid = param_grid,
  x = max_n_overflows,
  filter_n_gtx = FALSE,
  use_jitter = TRUE
  )

  # interaktiv als HTML; getrennte Legenden (Ueberlaufklassen + Speichertyp)
  # statt der (Farbe, Form)-Tupel von ggplotly
  plotly_p <- suppressWarnings(plotly::ggplotly(p, tooltip = "text"))
  plotly_p <- kwb.raindrop::plotly_split_legend(plotly_p, lang = lang)
  htmlwidgets::saveWidget(
    widget = plotly_p,
    file = sprintf("simulation_results_optimisation_%s_water-balance.html",
                   paths$modelname),
    selfcontained = TRUE,
    title = sprintf("'%s' - Water balance vs overflows", 
                    paths$modelname)
  )

  # statisch ins PDF (WICHTIG!)
  suppressWarnings(print(p))
dev.off()
#kwb.utils::finishAndShowPdf(pdff)

pdff <- sprintf("simulation_results_optimisation_%s_cost-vs-overflow-volume.pdf",
                paths$modelname)
kwb.utils::preparePdf(pdfFile = pdff)

p <- kwb.raindrop::plot_cost_vs_overflow_volume(
  simulation_results_optimisation = simulation_results_optimisation,
  param_grid = param_grid,
  x = max_n_overflows,
  filter_n_gtx = FALSE,
  use_jitter = TRUE
)

# interaktiv als HTML; getrennte Legenden (Ueberlaufklassen + Speichertyp)
# statt der (Farbe, Form)-Tupel von ggplotly
plotly_p <- suppressWarnings(plotly::ggplotly(p, tooltip = "text"))
plotly_p <- kwb.raindrop::plotly_split_legend(plotly_p, lang = lang)
plotly_p <- kwb.raindrop::plotly_add_caption(plotly_p, cost_caption)
htmlwidgets::saveWidget(
  widget = plotly_p,
  file = sprintf("simulation_results_optimisation_%s_cost-vs-overflow-volume.html",
                 paths$modelname),
  selfcontained = TRUE,
  title = sprintf("'%s' - Cost vs. overflow volume",
                  paths$modelname)
)

# statisch ins PDF (WICHTIG!)
suppressWarnings(print(p))
dev.off()
#kwb.utils::finishAndShowPdf(pdff)

# Drei Kosten-Boxplots mit unterschiedlichem Optimierungsziel je Kategorie
# (Kosten als Tie-Break): (i) guenstigste; (ii) geringstes Ueberlaufvolumen
# (Label m3 + %); (iii) hoechste Evapotranspiration (Label %, Punktgroesse =
# Evapotranspiration). x = max_n_overflows, Linie ueber alle Klassen. Die beiden
# Speichertypen liegen als zwei Panels untereinander (Sickerbox oben,
# Schotterrigol unten); die Punkte bleiben Kreise, da die Panel-Streifen
# den Typ bereits benennen.
cost_boxplots <- list(
  list(suffix = "cheapest",     best_by = "min_cost",
       size_by = "overflow_volume",    label_best = FALSE),
  list(suffix = "min-overflow", best_by = "min_overflow",
       size_by = "overflow_volume",    label_best = TRUE),
  list(suffix = "max-evap",     best_by = "max_evapotranspiration",
       size_by = "evapotranspiration", label_best = TRUE)
)
for (cb in cost_boxplots) {
  pdff <- sprintf(
    "simulation_results_optimisation_%s_cost-by-overflows-boxplot-%s.pdf",
    paths$modelname, cb$suffix)
  kwb.utils::preparePdf(pdfFile = pdff)

  p <- kwb.raindrop::plot_cost_overflow_boxplot(
    simulation_results_optimisation = simulation_results_optimisation,
    param_grid = param_grid,
    x = max_n_overflows,
    filter_n_gtx = FALSE,
    use_jitter = TRUE,
    lang = lang,
    facet_storage_type = TRUE,
    size_by = cb$size_by,
    best_by = cb$best_by,
    label_best = cb$label_best
  )

  # interaktiv als HTML
  plotly_p <- suppressWarnings(plotly::ggplotly(p, tooltip = "text"))
  plotly_p <- kwb.raindrop::plotly_add_caption(plotly_p, cost_caption)
  htmlwidgets::saveWidget(
    widget = plotly_p,
    file = sprintf(
      "simulation_results_optimisation_%s_cost-by-overflows-boxplot-%s.html",
      paths$modelname, cb$suffix),
    selfcontained = TRUE,
    title = sprintf("'%s' - Cost boxplot (%s)", paths$modelname, cb$suffix)
  )

  # statisch ins PDF (WICHTIG!)
  suppressWarnings(print(p))
  dev.off()
}


# Kosten vs. Evapotranspiration: Streudiagramm ueber den Design-Raum, Punktform
# kodiert den Speichertyp (Viereck = Sickerbox, Dreieck = Schotterrigol),
# Farbe die Anzahl Ueberlaufereignisse.
pdff <- sprintf("simulation_results_optimisation_%s_cost-vs-evaporation.pdf",
                paths$modelname)
kwb.utils::preparePdf(pdfFile = pdff)

p <- kwb.raindrop::plot_cost_vs_evaporation(
  simulation_results_optimisation = simulation_results_optimisation,
  param_grid = param_grid,
  x = max_n_overflows,
  filter_n_gtx = FALSE,
  use_jitter = TRUE,
  lang = lang
)

# interaktiv als HTML; getrennte Legenden (Ueberlaufklassen + Speichertyp)
# statt der (Farbe, Form)-Tupel von ggplotly
plotly_p <- suppressWarnings(plotly::ggplotly(p, tooltip = "text"))
plotly_p <- kwb.raindrop::plotly_split_legend(plotly_p, lang = lang)
plotly_p <- kwb.raindrop::plotly_add_caption(plotly_p, cost_caption)
htmlwidgets::saveWidget(
  widget = plotly_p,
  file = sprintf("simulation_results_optimisation_%s_cost-vs-evaporation.html",
                 paths$modelname),
  selfcontained = TRUE,
  title = sprintf("'%s' - Cost vs. evapotranspiration",
                  paths$modelname)
)

# statisch ins PDF (WICHTIG!)
suppressWarnings(print(p))
dev.off()


# Kosten je Prozent Evapotranspiration [EUR/%]: Boxplot je Ueberlaufklasse mit den
# beiden Speichertypen als zwei Panels untereinander (Sickerbox oben,
# Schotterrigol unten); guenstigstes Szenario je Box markiert (Label EUR/%),
# Punktgroesse = Evapotranspiration.
pdff <- sprintf(
  "simulation_results_optimisation_%s_cost-per-evap-boxplot.pdf",
  paths$modelname)
kwb.utils::preparePdf(pdfFile = pdff)

p <- kwb.raindrop::plot_cost_overflow_boxplot(
  simulation_results_optimisation = simulation_results_optimisation,
  param_grid = param_grid,
  x = max_n_overflows,
  filter_n_gtx = FALSE,
  use_jitter = TRUE,
  lang = lang,
  y_var = "cost_per_evap_pct",
  facet_storage_type = TRUE,
  size_by = "evapotranspiration",
  best_by = "min_cost",
  label_best = TRUE
)

# interaktiv als HTML
plotly_p <- suppressWarnings(plotly::ggplotly(p, tooltip = "text"))
plotly_p <- kwb.raindrop::plotly_add_caption(plotly_p, cost_caption)
htmlwidgets::saveWidget(
  widget = plotly_p,
  file = sprintf(
    "simulation_results_optimisation_%s_cost-per-evap-boxplot.html",
    paths$modelname),
  selfcontained = TRUE,
  title = sprintf("'%s' - Cost per %% evapotranspiration", paths$modelname)
)

# statisch ins PDF (WICHTIG!)
suppressWarnings(print(p))
dev.off()

```
