---
title: "Workflow Optimierung (Eisenstadt · Wien · Bad Aussee)"
output: rmarkdown::html_vignette
vignette: >
  %\VignetteIndexEntry{Workflow Optimierung (Eisenstadt · Wien · Bad Aussee)}
  %\VignetteEngine{knitr::rmarkdown}
  %\VignetteEncoding{UTF-8}
---

```{r setup, include = FALSE, eval = TRUE}
knitr::opts_chunk$set(
  collapse = TRUE,
  comment = "#>",
  fig.width = 7.5,
  fig.height = 3.2
)
is_ghactions <- tolower(Sys.getenv("GITHUB_ACTIONS")) == "true" ||
  tolower(Sys.getenv("CI")) %in% c("true", "1", "yes")

# extdata robust aufloesen: zuerst installiertes Paket, sonst Quellbaum
# (Knit direkt im Repo, auch ohne installiertes kwb.raindrop)
extdata_path <- function(...) {
  p <- system.file("extdata", ..., package = "kwb.raindrop")
  if (nzchar(p)) return(p)
  src <- file.path("..", "inst", "extdata", ...)
  if (file.exists(src)) normalizePath(src) else ""
}

path_base <- extdata_path("models", "eisenstadt-2005", "base.h5")
data_available <- nzchar(path_base) && file.exists(path_base)
is_windows <- Sys.info()[["sysname"]] == "Windows"
can_run <- data_available && is_windows && !is_ghactions

t_vignette_start <- Sys.time()
```

## Ziel

Dieser Workflow findet für **alle drei Standorte** (Eisenstadt 2005,
Wien, Bad Aussee) die **günstigste Muldenkonfiguration je Überlaufziel**
x = 0…5 — pro Speichertyp (Sickerbox / Schotterrigol) — mit
`optimise_swale_design()` statt eines Brute-Force-Rasters. Das Verfahren
ist reine Bisektion ("Zahlenraten"): Fläche schrumpfen, dann Muldentiefe,
Speicher nur erhöhen, wenn die Fläche am Anschlag klemmt. Voraussetzung
ist die in der Vignette `monotonicity_analysis` belegte Monotonie
("größer = nie mehr Überläufe"); die dort abgeleiteten Absicherungen
(Rand-Guard, Volumen-Schiedsrichter) sind in `find_min_feasible()`
eingebaut. Eine unabhängige **Gegenprobe ohne Monotonie-Annahme** —
simultane Optimierung aller Parameter, plus weitere Suchverfahren zum
Vergleich — führt die separate Vignette
`workflow_optimisation_simultaneous` durch; sie liest die hier
exportierte CSV als Vergleichsbasis.

Die Filterdurchlässigkeit wird fest auf das Maximum gesetzt (kostenfrei
dominant: gleiche Verdunstung, nie mehr Überläufe), Fläche und
Muldentiefe werden stufenlos gesucht, die Sickerbox in den
Default-Stufen 300/600/900/1200 mm (`sickerbox_level_presets()` bietet
Hersteller-Alternativen), der Schotterrigol stufenlos im 3-fachen
Box-Bereich.

**Laufzeit:** Ein Engine-Lauf dauert ~2 s (Eisenstadt, 1 Jahr) bzw.
~15 s (Wien / Bad Aussee, 15-Jahres-Serien). Die 6 Tasks
(Standort × Speichertyp) laufen parallel; die Gesamtdauer entspricht
dem längsten Einzeltask — ca. 15–20 Minuten. `make_swale_runner()`
löscht die Szenario-Dateien jedes Laufs standardmäßig direkt nach dem
Einlesen (`cleanup = TRUE`), damit lange Suchen das Temp-Laufwerk nicht
füllen.

```{r availability_note, echo = FALSE, results = 'asis', eval = !can_run}
cat(sprintf(paste0(
  "> **Hinweis:** Die Rechen-Chunks wurden übersprungen. Prüfungen: ",
  "Windows: %s · CI/GitHub Actions: %s · base.h5 gefunden: %s (%s). ",
  "Auf einem lokalen Windows-Rechner sollten alle drei Bedingungen ",
  "erfüllt sein — falls base.h5 fehlt: Vignette aus dem Paket-Repo ",
  "heraus rendern oder das Paket installieren.\n"),
  is_windows, is_ghactions, data_available,
  if (nzchar(path_base)) path_base else "weder installiert noch ../inst/extdata"
))
```

## Standort-Konfiguration

Die Standorte unterscheiden sich nur in zwei Punkten: dem
Modell-Template (`base.h5`) und der Frage, ob eigene Regen-/ET0-Zeitreihen
in die Engine geschrieben werden (Wien und Bad Aussee) oder die Kurven
aus `base.h5` verwendet werden (Eisenstadt). Beides kapselt
`make_swale_runner()`; die Zeitreihen-Aufbereitung (mm/h-Konvention,
Serien-Angleichung) übernimmt `read_site_timeseries()`.

```{r site_config, eval = can_run}
# Im Quellbaum die Entwicklungsversion laden (immer aktuell, auch wenn
# das installierte Paket aelter ist); ausserhalb: installiertes Paket.
if (file.exists("../DESCRIPTION") &&
    requireNamespace("pkgload", quietly = TRUE)) {
  pkgload::load_all("..", quiet = TRUE)
} else {
  library(kwb.raindrop)
}

sites <- list(
 Eisenstadt_2005 = list(dir = "eisenstadt-2005", timeseries = FALSE,
   prior = "simulation_results_optimisation_Eisenstadt_2005.csv"),
 Wien = list(dir = "wien", timeseries = TRUE,
   prior = "simulation_results_optimisation_Wien.csv"),
 BadAussee = list(dir = "badaussee", timeseries = TRUE,
   prior = "simulation_results_optimisation_BadAussee.csv")
)

fixed <- list(connected_area = 1000,
              filter_height = 300,
              filter_hydraulicconductivity = 360,  # Rastermaximum, gratis
              bottom_hydraulicconductivity = 12)

make_path_list <- function(modelname, model_dir) {
  list(
    modelname = modelname,
    root_path = file.path(tempdir(), paste0("raindrop_opt_", model_dir)),
    dir_input  = "<root_path>/models/<modelname>/input",
    dir_output = "<root_path>/models/<modelname>/output",
    dir_target_output = "<dir_output>/<dir_target>",
    file_errors_hdf5 = "Fehlerprotokoll.h5",
    file_results_hdf5_element = "Mulde_Rigole.h5",
    file_results_hdf5_flaeche = "Dach.h5",
    file_results_hdf5_verschaltungen = "<dir_target>_Verschaltungen.h5",
    file_results_txt = "Mulde_Rigole_RAINDROP.txt",
    file_results_txt_multilayer = "Mulde_Rigole_RAINDROP_multi_layer.txt",
    file_target = "<dir_target>.h5",
    path_base = extdata_path("models", model_dir, "base.h5"),
    path_exe  = download_engine(),
    path_errors_hdf5 = "<dir_target_output>/<file_errors_hdf5>",
    path_results_hdf5_element = "<dir_target_output>/<file_results_hdf5_element>",
    path_results_hdf5_flaeche = "<dir_target_output>/<file_results_hdf5_flaeche>",
    path_results_hdf5_verschaltungen = "<dir_target_output>/<file_results_hdf5_verschaltungen>",
    path_results_txt = "<dir_target_output>/<file_results_txt>",
    path_results_txt_multilayer = "<dir_target_output>/<file_results_txt_multilayer>",
    path_target_input = "<dir_input>/<file_target>"
  )
}
```

## Suchraum und Kostensätze

Die Suchbereiche der variablen Parameter sind die Default-Argumente von
`optimise_swale_design()` — bewusst identisch mit den min/max-Bereichen
des Brute-Force-Rasters, denn nur dort ist die Monotonie geprüft. Hier
stehen sie explizit, damit sie sichtbar und anpassbar sind:

```{r search_space, eval = can_run}
area_bounds   <- c(25, 200)   # Muldenflaeche [m2], stufenlos
area_tol      <- 2            # Aufloesung der Flaechensuche [m2]
height_bounds <- c(100, 300)  # Muldentiefe [mm], stufenlos
height_tol    <- 10           # Aufloesung der Tiefensuche [mm]
storage_spec  <- default_storage_spec()
# Alternativ Hersteller-Stufen, z. B.:
# storage_spec <- default_storage_spec(
#   levels = sickerbox_level_presets()$graf_ecobloc_smart)

knitr::kable(tibble::tibble(
  Parameter = c("mulde_area [m2]", "mulde_height [mm]",
                "storage_height Sickerbox [mm]",
                "storage_height Schotterrigol [mm]",
                "filter_hydraulicconductivity [mm/h]",
                "filter_height [mm]"),
  Suchraum = c(
    sprintf("stufenlos %g bis %g (Toleranz %g)",
            area_bounds[1], area_bounds[2], area_tol),
    sprintf("stufenlos %g bis %g (Toleranz %g)",
            height_bounds[1], height_bounds[2], height_tol),
    paste("Stufen:",
          paste(storage_spec$infiltration_box$levels, collapse = " / ")),
    sprintf("stufenlos %g bis %g (Toleranz %g)",
            storage_spec$gravel_trench$bounds[1],
            storage_spec$gravel_trench$bounds[2],
            storage_spec$gravel_trench$tol),
    "fix = 360 (Rastermaximum; kostenfrei dominant)",
    "fix = 300"
  )
))
```

Die Kostensätze sind die Defaults nach Leimgruber (2026-03-27,
`default_cost_rates()`); einzelne Sätze lassen sich hier überschreiben —
gerechnet wird zunächst mit den Defaults. **Achtung bei stark
veränderten Sätzen:** Die Suchreihenfolge der Bisektion (Fläche zuerst,
Tiefe zuletzt, Speicher nur im Notfall) kodiert die Kostenhierarchie
der *Default*-Sätze; `cost_rates` bepreist hier nur die gefundenen
Designs, lenkt aber nicht die Suche. Wer z. B. den Speicher deutlich
verbilligt oder den Aushub verteuert, verschiebt das Optimum in Ecken,
die diese Reihenfolge nie besucht — für Kosten-Sensitivitätsanalysen
die Vignette `workflow_optimisation_simultaneous` verwenden (dort
stecken die Sätze in der Zielfunktion):

```{r cost_rates, eval = can_run}
cost_rates <- default_cost_rates()
# Beispiel fuer eine Anpassung (auskommentiert):
# cost_rates$excavation_eur_per_m3       <- 85
# cost_rates$infiltration_box_eur_per_m3 <- 400

knitr::kable(
  tibble::tibble(Kostensatz = names(cost_rates),
                 `EUR je m2/m3` = unlist(cost_rates)),
  caption = "Kostensaetze (inkl. Einbau)"
)
```

## Optimierung aller Standorte (parallel)

Parallelisiert wird über **Standort × Speichertyp = 6 unabhängige
Tasks**: Die Bisektion innerhalb einer Suche ist prinzipbedingt
sequentiell, und die x-Ziele eines Speichertyps teilen sich den
Evaluations-Cache — aber Box- und Rigol-Läufe teilen keinen einzigen
Engine-Lauf (der Cache-Schlüssel enthält den Typ). Jeder Worker ist ein
eigener R-Prozess mit eigenem `tempdir()`, Kollisionen sind damit
ausgeschlossen. Die Wall-Time entspricht dem längsten Einzeltask
(Wien/Rigol, ~15–20 min) statt der Summe aller Tasks (~65 min).

Liegen die Rasterergebnisse der Workflow-Vignetten als CSV neben dieser
Vignette, verengen sie als Warmstart die erste Flächensuche auf einen
25-m²-Rasterschritt.

```{r optimise_all, eval = can_run}
t_opt_start <- Sys.time()

tasks <- expand.grid(site = names(sites), type = names(storage_spec),
                     stringsAsFactors = FALSE)

future::plan(future::multisession,
             workers = min(nrow(tasks),
                           max(1, parallel::detectCores() - 1)))

opt_list <- future.apply::future_lapply(seq_len(nrow(tasks)), function(i) {
  site <- tasks$site[i]
  type <- tasks$type[i]

  # Worker = eigener Prozess: Paket dort genauso laden wie im Hauptprozess
  if (file.exists("../DESCRIPTION") &&
      requireNamespace("pkgload", quietly = TRUE)) {
    pkgload::load_all("..", quiet = TRUE)
  } else {
    library(kwb.raindrop)
  }

  cfg <- sites[[site]]
  ts <- if (cfg$timeseries) {
    read_site_timeseries(
      extdata_path("models", cfg$dir, "rain.csv.gz"),
      extdata_path("models", cfg$dir, "et.csv"),
      verbose = FALSE
    )
  } else {
    NULL
  }

  run_fn <- make_swale_runner(make_path_list(site, cfg$dir),
                              timeseries_rain = ts$rain,
                              timeseries_et = ts$et)

  prior <- if (file.exists(cfg$prior)) {
    readr::read_csv(cfg$prior, show_col_types = FALSE)
  } else {
    NULL
  }

  t0 <- Sys.time()
  opt <- optimise_swale_design(run_fn, x_targets = 0:5,
                               area_bounds = area_bounds,
                               area_tol = area_tol,
                               height_bounds = height_bounds,
                               height_tol = height_tol,
                               storage_spec = storage_spec[type],
                               fixed = fixed,
                               prior_results = prior,
                               cost_rates = cost_rates,
                               verbose = FALSE)
  opt$site <- site
  opt$n_runs_task <- attr(opt, "n_runs_total")
  opt$minutes_task <- round(as.numeric(
    difftime(Sys.time(), t0, units = "mins")), 1)
  opt
}, future.seed = TRUE)

future::plan(future::sequential)
opt_all <- dplyr::bind_rows(opt_list)

t_opt_end <- Sys.time()
```

## Ergebnis: günstigstes Design je Standort und Überlaufziel

```{r results_table, eval = can_run}
knitr::kable(
  opt_all[, c("site", "x", "storage_type", "status", "mulde_area",
              "mulde_height", "storage_height", "n_overflows",
              "overflow_volume_m3", "et_pct", "cost_total")],
  digits = c(NA, 0, NA, NA, 1, 0, 0, 0, 1, 1, 0)
)
```

```{r cost_curves, eval = can_run, fig.height = 3.4}
library(ggplot2)

ok <- opt_all[opt_all$status == "ok", ]
ggplot(ok, aes(x, cost_total / 1000, colour = storage_type)) +
  geom_line() +
  geom_point(size = 2) +
  facet_wrap(~ site, scales = "free_y") +
  scale_x_continuous(breaks = 0:5) +
  labs(title = "Kosten-Wirksamkeits-Kurven: Was kostet ein Ueberlauf weniger?",
       x = "Ueberlaufziel x (zulaessige Ereignisse)",
       y = "Kosten Optimum [Tsd. EUR]",
       colour = "Speichertyp",
       caption = cost_rates_caption("de", cost_rates)) +
  theme_bw()
```

```{r export, eval = can_run}
readr::write_csv(opt_all, "optimisation_results_all_sites.csv")
for (site in unique(opt_all$site)) {
  readr::write_csv(opt_all[opt_all$site == site, ],
                   sprintf("optimisation_results_%s.csv", site))
}

task_stats <- unique(opt_all[, c("site", "storage_type", "n_runs_task",
                                 "minutes_task")])
knitr::kable(
  task_stats,
  col.names = c("Standort", "Speichertyp", "Engine-Laeufe", "Minuten")
)
```

```{r runtime_total, echo = FALSE, results = 'asis', eval = can_run}
opt_wall_min <- as.numeric(difftime(t_opt_end, t_opt_start, units = "mins"))
cat(sprintf(paste0(
  "**Gesamtlaufzeit Optimierung:** %d Engine-Läufe · Summe der ",
  "Task-Zeiten %.1f min · tatsächliche Laufzeit %.1f min ",
  "(paralleler Speedup %.1f×).\n"),
  sum(task_stats$n_runs_task), sum(task_stats$minutes_task),
  opt_wall_min, sum(task_stats$minutes_task) / max(opt_wall_min, 0.1)
))
```

## Monte-Carlo-Analyse: Wie robust ist die Suche selbst?

Die Bisektion ist deterministisch: gleiche Eingaben, gleicher Pfad,
gleiches Ergebnis. Die Monte-Carlo-Frage lautet deshalb: **Hängt das
gefundene Optimum vom Suchpfad ab?** Dazu wird der Teilungspunkt jeder
Bisektion zufällig verschoben (`split_jitter = 0.3`: Teilung zufällig
zwischen 20 % und 80 % des Intervalls statt exakt mittig) und die
Optimierung `n_mc`-mal mit unterschiedlichen Seeds wiederholt — **Regen,
Kostensätze und alle übrigen Eingaben bleiben unverändert** (x = 1, ohne
Warmstart, damit jede Wiederholung den vollen Suchraum durchläuft).
Gerechnet wird der volle Pool **3 Standorte × 2 Speichertypen ×
`n_mc` Wiederholungen = 60 unabhängige Tasks**, alle parallel (je Task
eine komplette Neu-Optimierung mit ~15 Engine-Läufen; Wall-Time je nach
Kernzahl ~20–35 min). Erwartung, wenn das Optimum eine
Eigenschaft des Problems ist — und nicht des Wegs, den die Suche
genommen hat: **identische Speicherstufe, Flächen-Spanne ≤
2 × `area_tol`, Kostenspanne von wenigen Prozent**. Die Muldentiefe
darf etwas weiter streuen als 2 × `height_tol`: Sie ist über die
Hydraulik an die gefundene Fläche gekoppelt (eine um `area_tol` größere
Fläche erlaubt eine entsprechend geringere Tiefe), sodass sich dort die
Toleranzen beider Suchen addieren.

```{r mc_config, eval = can_run}
n_mc <- 10
mc_seeds <- 1:n_mc
```

```{r mc_search, eval = can_run}
t_mc_start <- Sys.time()

mc_tasks <- expand.grid(site = names(sites), type = names(storage_spec),
                        rep = seq_len(n_mc), stringsAsFactors = FALSE)

future::plan(future::multisession,
             workers = min(nrow(mc_tasks),
                           max(1, parallel::detectCores() - 1)))

mc_search <- future.apply::future_lapply(seq_len(nrow(mc_tasks)), function(i) {
  site <- mc_tasks$site[i]
  type <- mc_tasks$type[i]
  rep  <- mc_tasks$rep[i]

  if (file.exists("../DESCRIPTION") &&
      requireNamespace("pkgload", quietly = TRUE)) {
    pkgload::load_all("..", quiet = TRUE)
  } else {
    library(kwb.raindrop)
  }
  set.seed(mc_seeds[rep])

  cfg <- sites[[site]]
  ts <- if (cfg$timeseries) {
    read_site_timeseries(
      extdata_path("models", cfg$dir, "rain.csv.gz"),
      extdata_path("models", cfg$dir, "et.csv"),
      verbose = FALSE
    )
  } else {
    NULL
  }
  run_fn <- make_swale_runner(make_path_list(paste0(site, "_MC"), cfg$dir),
                              timeseries_rain = ts$rain,
                              timeseries_et = ts$et)

  opt <- optimise_swale_design(
    run_fn, x_targets = 1,
    area_bounds = area_bounds, area_tol = area_tol,
    height_bounds = height_bounds, height_tol = height_tol,
    storage_spec = storage_spec[type],
    fixed = fixed,
    split_jitter = 0.3,
    cost_rates = cost_rates, verbose = FALSE
  )
  opt$site <- site
  opt$rep <- rep
  opt$n_runs_rep <- attr(opt, "n_runs_total")
  opt
}, future.seed = TRUE)

future::plan(future::sequential)
mc_search <- dplyr::bind_rows(mc_search)

t_mc_end <- Sys.time()
```

```{r mc_search_summary, eval = can_run, fig.height = 3.4}
ok_mc <- mc_search[mc_search$status == "ok", ]

ggplot(ok_mc, aes(rep, cost_total / 1000, colour = storage_type)) +
  geom_point(size = 2) +
  facet_wrap(~ site, scales = "free_y") +
  scale_x_continuous(breaks = seq_len(n_mc)) +
  labs(title = sprintf(
         "Such-Monte-Carlo (x = 1, %d zufaellige Suchpfade je Standort und Typ)",
         n_mc),
       x = "Wiederholung (Seed)",
       y = "Kosten Optimum [Tsd. EUR]",
       colour = "Speichertyp") +
  theme_bw()

knitr::kable(
  ok_mc %>%
    dplyr::group_by(site, storage_type) %>%
    dplyr::summarise(
      flaeche_spanne_m2 = max(mulde_area) - min(mulde_area),
      tiefe_spanne_mm = max(mulde_height) - min(mulde_height),
      speicher_identisch = dplyr::n_distinct(storage_height) == 1,
      kosten_min = min(cost_total),
      kosten_max = max(cost_total),
      kosten_spanne_pct = round(100 * (max(cost_total) - min(cost_total)) /
                                  min(cost_total), 2),
      .groups = "drop"
    ),
  digits = 1,
  caption = paste("Streuung ueber die Suchpfade -- erwartet: identische",
                  "Speicherstufe, Flaechen-Spanne <= 2 x area_tol,",
                  "Kostenspanne wenige Prozent; die Tiefe streut wegen",
                  "der Flaechen-Kopplung weiter")
)
```

```{r mc_runtime, echo = FALSE, results = 'asis', eval = can_run}
cat(sprintf(paste0(
  "**Laufzeit Such-Monte-Carlo:** %d Engine-Läufe in %.1f min ",
  "(parallel über %d Tasks: %d Standorte × %d Speichertypen × ",
  "%d Wiederholungen).\n"),
  sum(mc_search$n_runs_rep),
  as.numeric(difftime(t_mc_end, t_mc_start, units = "mins")),
  nrow(mc_tasks), length(sites), length(storage_spec), n_mc
))
```

## Einordnung

- **Plausibilität:** Die Optima müssen auf oder knapp unter den
  günstigsten zulässigen Rasterzellen liegen (Warmstart-Tabelle der
  Monotonie-Analyse); die Kostenkurven müssen monoton fallen.
  `monotonicity_warning = TRUE` in einer Zeile hieße: Zähler *und*
  Volumen sind gemeinsam gestiegen — dann Branch prüfen.
- **Wien x = 0** ist der Stresstest: Im Raster war das Ziel mit
  minimalem Speicher teils unerreichbar — hier greift die
  Speicher-Eskalation automatisch; "infeasible_within_bounds" wäre ein
  reguläres Ergebnis, kein Fehler.
- **Bad Aussee x = 1** trägt den bekannten +1-Zählwobble am Rasterrand;
  der Rand-Guard in `find_min_feasible()` deckt ihn ab.
- **Nebenbedingung Tiefe:** `max_total_depth` (mm) begrenzt
  Muldentiefe + Filter + Speicher analytisch (DWA-A 138 / Überdeckung),
  ohne zusätzliche Läufe.

```{r vignette_runtime, echo = FALSE, results = 'asis', eval = can_run}
cat(sprintf(paste0(
  "---\n\n**Gesamtlaufzeit dieser Vignette:** %.1f Minuten ",
  "(Optimierung %.1f min · Such-Monte-Carlo %.1f min · ",
  "Rest: Setup und Rendern).\n"),
  as.numeric(difftime(Sys.time(), t_vignette_start, units = "mins")),
  opt_wall_min,
  as.numeric(difftime(t_mc_end, t_mc_start, units = "mins"))
))
```

